---
title: "Coraux connectés"
author: "Arthrite, Jeannot et Acétaminophène"
date: "2025-03-20"
output: html_document
bibliography: Final_mod.bib
editor_options: 
  markdown: 
    wrap: 72
---
# Partie 2
# Dynamiques de rétablissement de coraux connectés à la suite de perturbations récurrentes

Arthrite, Jeannot et Acétaminophène

Amélie LeBlanc
[*Amelie.LeBlanc5\@USherbrooke.ca*](mailto:Amelie.LeBlanc5@USherbrooke.ca){.email}

Jules Saladzius
[*Jules.Saladzius\@USherbrooke.ca*](mailto:Jules.Saladzius@USherbrooke.ca){.email}

Amélie Ironman-Rochon
[*Amelie.Ironman-Rochon\@USherbrooke.ca*](mailto:Amelie.Ironman-Rochon@USherbrooke.ca){.email}

## **Résumé**

Nous avons modifié le modèle de Torres et al. (2024) pour évaluer la capacité de récupération d’une sous-population coralienne (avant-récif) soumise à des perturbations périodiques, inspirées des événements El Niño. En comparant différentes fréquences (2 ans vs 7 ans) et intensités (pertes de 63% vs 99%), nous avons constaté que l’apport allochtone provenant de la métapopulation lointaine domine lorsque les perturbations sont fortes ou fréquentes, tandis que l’apport autochtone ne devient dominant que lorsque la population atteint un certain seuil de couverture. Également, nous démontrons qu'une réduction de l’immigration ralenti beaucoup le rétablissement, démontrant l’importance des adaptations locales pour la survie.

--------------------------------------------------------------------------------

## **Introduction**

Il est de plus en plus difficile pour les populations de coraux de survivre aux perturbations en raison des changements climatiques et des conditions environnementales de plus en plus contradictoires (@huang_threatened_2012). Le rapport spécial du GIEC de 2019 sur l’océan et la cryosphère
(*Special Repor on the Ocean and Cryosphere in a Changing Climate*)
identifie les récifs coralliens comme l’écosystème marin le plus menacé
par les impacts des changements climatiques, notamment via le
réchauffement des eaux, peuvant entraîner le blanchissement du corail et plusieurs maladies (@huang_threatened_2012). Avec plusieurs années consécutives de blanchissement, les probabilités que ces populations de coraux meurent et s’éteignent localement sont très élevées (@holstein_predicting_2022). Les événements de blanchissement, la pollution et autres perturbations continueront de se produire de plus en plus fréquemment avec les années qui suivent (@holstein_predicting_2022). La dégénération par l’anthropisation humaine du corail peut donc mener à sa fragmentation, et cette situation amène une difficulté encore plus grande pour la récupération (@torres_post-disturbance_2024). 

La récupération du corail peut se faire de multiples manières (@torres_post-disturbance_2024). Les coraux étant des métapopulations, des échanges entre les populations peuvent se faire via la migration de larves, dont l’immigration de sous-populations venant de loin, l’autorecrutement de sa propre population, des échanges locaux et la croissance asexuée (@torres_post-disturbance_2024). Cependant, une bonne récupération après une forte perturbation demande du temps, et la population se retrouve en bonne proportion seulement après plusieurs années (@torres_post-disturbance_2024). 

L’article de Torres et al (2024) évaluait les variations et les différents apports de sources de la récupération du corail à travers plusieurs années, soit de 2011 à 2019, où la perturbation venait tout juste d’arriver. Les abondances des populations commençaient donc à une très petite échelle et récupéraient jusqu’en 2019, avant de rechuter. Or, avec les résultats de cette recherche, nous nous sommes intéressés aux réactions des sous-populations de coraux à la suite de perturbations fréquentes. En effet, avec des épisodes plus fréquents de phénomènes climatiques comme El Niño, une perturbation entraînant un réchauffement des eaux de surface, nous nous sommes questionnés à savoir comment une sous-population de corail peut se rétablir. Plus précisément, comment la sous-population avant-récif réagit face à des perturbations périodiques de fréquence et d’ampleur variées? Nous considérons que cette nouvelle perspective de recherche est importante puisqu’avec les changements climatiques ainsi que d'autres perturbations et phénomènes environnementaux de plus en plus fréquentes et d’ampleur grandissante, regarder comme les sous-populations réagissent est primordiale pour permettre une meilleure compréhension de celles-ci. Cette perspective de recherche permettrait également de prédire comment les sous-populations réagiront dans les années futures, et nous pourrions potentiellement en
tirer des solutions ou des éléments déterminants le succès de la
récupération. 

--------------------------------------------------------------------------------

## **Méthodes **

En nous basant sur les modèles de Torres et al (2024), nous avons
élaboré un modèle concernant deux populations différentes en interaction. La
première population est celle du récif-avant (*forereef*). Comment son nom l'indique, elle est située à l'avant
du récif corallien et elle reçoit donc directement un flux de larves
migratrices favorisant ses conditions sont à la croissance (moins
de mortalité et meilleure croissance asexuée). Son rétablissement est
rapide à la suite de la grande perturbation de 2010, elle est bien modélisée et ses
paramètres vitaux sont isolés. La seconde population, celle du récif-arrière (*backreef*), est toutefois
moins adaptée, puisqu'elle recoit moins de larves de colonies lointaines et subit
une mortalité beaucoup plus importante. Il existe un échange local entre ces deux sous-populations, et nous avons donc considéré ces échanges dans notre modélisation. 

Notre modélisation consiste en la récupération d'une sous-population sous des perturbations fréquentes possédant une certaine ampleur. Afin de pousser légèrement plus loin la recherche de Torres et al (2024), nous avons décidé de former un modèle basé sur les deux équations de base de ces chercheurs, mais en ajoutant un facteur de perturbations d'ampleur et de périodes différentes afin d'observer la récupération de la sous-population dans différentes situations. Nous avons décidé de modéliser seulement la population de l'avant-récif puisqu'elle est la plus dynamique, et elle reçoit notammenent plus d'immigration. Nous ne trouvions pas pertinent d'inclure la population d'arrière-récif dans nos résultats.

Pour implémenter les perturbations périodiques, nous avons ajouté au
modèle un effet périodique qui soustrait une proportion des coraux
occupés. Ce taux de perte suit une fonction à onde carré, avec les
paramètres suivants : hauteur (amplitude maximale des pertes), une
périodicité (fréquence des évènements), et une longeur de marche (durée
de la perturbation). Voici son implémentation et sa représentation.

```{r, warning=FALSE, message=FALSE}
# Fonction qui représente la variation de mortalité aux 7 ans

# Paramètre de temps
times <- seq(0,30, by=0.1)


# Définition de la fonction de perturbation récurrente
# Peak=amplitude de la perturbation. C'est une perte continue de 0.99/ans appliqué sur [width] ans.
taux_perte <- function(t, peak = 0.99, period = 7, pulse_width = 1) { 
  if ((t %% period) < pulse_width) { 
    return(peak)
  } else {
    
    # Si le temps est pas dans la période de perturbation, on retourne 0
    return(0) 
  }
}


# Graphique pour visualiser la fonction
plot(times, sapply(times, taux_perte), type = "l",
     ylab = "Taux de perte", xlab = "temps (années)", col = "red", lwd = 2)
```

<br>

Bien que le taux de perte maximal inscrit soit de 0,99, il est important de
comprendre que la fonction applique pour chaque pas de temps
(0,1 ans) un retrait continu avec un taux de 99%/an. Le fait de
l'appliquer en continu implique que cela ne correspond pas à une perte réelle
de 99%. La perte réelle calculé est plutôt de +\_63%. Un point maximal de 5
appliqué sur 1 an correspondrait à une perte réelle de 99%.

Cette fonction est ensuite insérée dans chaque dérivée pour affecter
toutes les populations à la fois, car elle impacte le recrutement autochtone tout comme le recrutement allochtone.

Notre modèle est une modification des équations 4 de Torres et Al
(2024), en séparant les sources d'approvisionnement en différentes
dérivées pour calculer leurs effets séparément. Il compte donc deux
équations (autochtone et allochtone) par population (forereef et
backreef). L'effectif total de chaque population est donc simplement
calculé par la somme des deux sources.

Nos valeurs de paramètres vitaux sont basés sur différentes sources,
toutes indiquées dans Torres et Al (2024). Pour ce qui est du taux de
croissance asexué (ra), du taux d'immigration nette pour chaque sous-populatopm (If et
Ib), et de la part du transport larvaire et du recrutement (γ ⊙ β), ils ont été déterminés par Torres et Al (2024) en ajustant le modèle
aux données empiriques des séries chronologiques à long terme du récif
corallien Moorea, en Polynésie française (MCR LTER) grâce à des simulations de Monte-Carlo (n=50) et une optimisation via la méthode de
Differential Evolution (@virtanen_scipy_2020).

Le modèle que nous proposons suppose que :

- Les paramètres sont représentatifs et constants dans le temps.

- Le rétablissement à la suite de nouvelles perturbations serait comme celui
de la période 2010-2018.

- Les paramètres sont représentatifs et constants dans le temps. Pas de
plasticité ou d'adaptations.

- Les perturbations sont localisées directement sur la population étudiée.

- Les taux d'immigrations restent constants.

- Toutes ces sources et ces paramètres (autochtone et allochtones) sont
les seuls qui déterminent la dynamique vital de cette population. Il n'y
a donc pas de mortalité, d'interactions biotiques, ou d'autres
paramètres pertinants.

--------------------------------------------------------------------------------

## **Calculs et résultats** 

Pour évaluer les différents scénarios, nous allons construire 4 figures
représentant des cas de perturbations différentes. Nous allons tester
deux intensités de perturbation. La plus faible, à +-63%, et la plus
forte, à environ 99% de perte de biomasse. Chacun de ses intensités sera aussi testé sur des pertubations périodiques tous les 2 ans et de 7ans (scénario conservateur). Chaque perturbation dure en moyenne un an, ce qui signifie que pour une perturbation survenant aux 2 ans, elle peut croître seulement pendant une année. 

Ces périodes ont été déterminées par un exemple de phénomène climatique se faisant de plus en plus présent, soit celui de El Niño. En effet, les épisodes de El Niño ne surviennent pas avec une
période stable. Ils durent environ de 9 à 12 mois et surviennent tous les
2 à 7 ans, avec une tendance à devenir plus fréquents dans les dernières
années (NOAA). ([https://oceanservice.noaa.gov/facts/ninonina.html](#0))

Seul les calculs pour la première situation sont affichés. Pour les
figures suivantes, sachez que l'argument *peek* de la fonction perte
passe à 5 (perte réelle 99%) , et l'argument *period* est à 2 (fréquence
en année des perturbations). Voir les sous-titres des graphiques.

Le premier graphique présenté et accompagné de son code est celui d'une
pertubation survienant aux 7 ans et d'ampleur d'environ 63%.


```{r Graph 1, warning=FALSE, message=FALSE}

#ALLER CHERCHER LES PACKAGES NÉCESSAIRES
library(ggplot2)
library(dplyr)
library(tidyr)
library(deSolve)


# DÉFINITION DE LA FONCTION DE PERTURBATION
# Temps de simulation
times <- seq(0,30, by=0.1)


# Perturbation aux 7 ans
# Fonction avec peak = 5 (amplitude de la perturbation équivalente à une perte continue de 0,50/an appliqué sur [width] ans.)
taux_perte <- function(t, peak = 1, period = 7, pulse_width = 1) {
  if ((t %% period) < pulse_width) { 
    return(peak)
  } else {
    return(0) 
  }
}


# Graphique pour visualiser la fonction
plot(times, sapply(times, taux_perte), type = "l",
     ylab = "Taux de perte", xlab = "Temps", col = "red", lwd = 2)


# DÉFINITION DES PARAMÈTRES DU MODÈLE DYNAMIQUE
# Paramètres du modèle
params <- list(
  
  #Taux de mortalité constante du backreef
  mortal = 0.6,
  
  #Paramètres de reproduction asexuée
  rb = 0.05,         # Reproduction asexuée de la population backreef
  rf = 0.15,         # Reproduction asexuée de la population forereef
  
  #Paramètres de reproduction sexuée
  sigma_f = 0.5,     # Intensité de la croissance larvaire 
  fecondity = 1,     # Fécondité
  zeta = 1,          # Probabilité de maturation larvaire
  
  # Coefficients d’interactions (γβ)
  gamma_beta_bb = 0.01,    # Influence de backreef sur backreef
  gamma_beta_fb = 0.002,   # Influence de forereef sur backreef
  gamma_beta_ff = 0.2,     # Influence de forereef sur forereef AUTO
  gamma_beta_bf = 0.1,     # Influence de backreef sur forereef ALLO
  
  # Immigration nette (apports externes constants)
  Ib = 0.08,     # Immigration du backreef
  If = 0.09,     # Immigration du forereef
  
  # Capacités de soutien en proportion (basé sur étendue max observée, tiré de l'article)
  Kb = 0.64,  #Capacité de soutien du backreef 0.64 dans article (observé)
  Kf = 0.8    # Capacité de soutien du forereef  0.8 dans article
)

# Conditions initiales  MODELE 2 de nos populations
state <- c(pFallo = 0.01, pFauto = 0.01, pBallo = 0.3, pBauto = 0.1, pBtotal = 0.4)

# Intervalle de temps en années
times <- seq(0, 30, by = 0.1)


# CRÉATION DU MODÈLE DYNAMIQUE
model <- function(time, state, parameters) {
  with(as.list(c(state, parameters)), {
    
    #Intégration de la fonction de perturbation récurente
    pertes_t <- taux_perte(time)
    
    # 1. Séparation de l'équation de la croissance de sous-population avant-récif en 3 équations:
    # Croissance du au recrutement autochtone et à la reproduction asexuée (dFauto/dt)
    dFauto  <- (((pFallo + pFauto) * (rf + (sigma_f * fecondity * zeta * gamma_beta_ff))) * (1 - (pFauto + pFallo) / Kf)) - (pertes_t * (pFauto))
    
    # Croissance du au recrutement allochtone et l'immigration nette (dFallo/dt)
    dFallo  <- (((pBtotal * (sigma_f * fecondity * zeta * gamma_beta_bf)) + If) * (1 - (pFauto + pFallo) / Kf)) - (pertes_t * (pFallo))

    
    #2. Sépration de l'équation de la croissance de sous-population après-récif en 3 équations:
    # Croissance du au recrutement autochtone et à la reproduction asexuée (dBauto/dt)
    dBauto  <- ((pBtotal * (rb + (sigma_f * fecondity * zeta * gamma_beta_bb))) * (1 - pBtotal / Kb)) - (pertes_t * pBauto)
    
    # Croissance du au recrutement allochtone et l'immigration nette (dBallo/dt)
    dBallo  <- ((((pFallo + pFauto) * (sigma_f * fecondity * zeta * gamma_beta_fb)) + Ib) * (1 - pBtotal / Kb)) - (pertes_t * pBallo)
    
    # Croissance totale de l'après-récif (dB/dt)
    dBtotal <- (dBallo + dBauto - mortal * pBtotal)
    
    
    list(c(dFallo, dFauto, dBallo, dBauto, dBtotal))
  })
}


# RÉSOLUTION NUMÉRIQUE DU MODÈLE
out <- ode(y = state, times = times, func = model, parms = params)
out <- as.data.frame(out)
out$pFtotal <- out$pFauto + out$pFallo  #calcul de la somme



# GRAPHIQUE
# Mise en forme pour ggplot
plot_data <- out %>%
  select(time, pFallo,pFauto,pFtotal) %>%
  
  #Renommer les paramètres utilisées
  rename(
    Total = pFtotal,
    Allochthonous = pFallo,
    Autochthonous = pFauto
  ) %>%
  pivot_longer(-time, names_to = "Source", values_to = "Value")

# Graphique
ggplot(plot_data, aes(x = time, y = Value, color = Source)) +
  geom_line(size = 1.4) +
  
  #Définition des couleurs
  scale_color_manual(
    values = c(
      "Total" = "black",
      "Allochthonous" = "goldenrod",
      "Autochthonous" = "steelblue"  
    )
  ) +
  
  #Définition des titres
  labs(
    title = "Suivi de la population corallienne (Forereef)",
    subtitle = "Perturbation réelle de ±63% aux 7 ans, immigration standard",
    x = "Temps (années)",
    y = "Couverture corallienne"
  ) +
  
  theme_minimal(base_size = 12)

```


<br>
<br>

Le deuxième graphique représente la récupération d'une sous-population à la suite de perturbations survenant aux 2 ans également, mais d'ampleur de 63%. 

```{r Graph 2, echo=FALSE, warning=FALSE, message=FALSE}
#ALLER CHERCHER LES PACKAGES NÉCESSAIRES
library(ggplot2)
library(dplyr)
library(tidyr)
library(deSolve)


# DÉFINITION DE LA FONCTION DE PERTURBATION
# Temps de simulation
times <- seq(0,30, by=0.1)

# Perturbation aux 2 ans
# Fonction avec peak = 5 (amplitude de la perturbation équivalente à une perte continue de 0,50/an appliqué sur [width] ans.)
taux_perte <- function(t, peak = 1, period = 2, pulse_width = 1) {
  if ((t %% period) < pulse_width) { 
    return(peak)
  } else {
    return(0) 
  }
}


# Graphique pour visualiser la fonction
plot(times, sapply(times, taux_perte), type = "l",
     ylab = "Taux de perte", xlab = "Temps", col = "red", lwd = 2)


# DÉFINITION DES PARAMÈTRES DU MODÈLE DYNAMIQUE
# Paramètres du modèle
params <- list(
  
  #Taux de mortalité constante du backreef
  mortal = 0.6,
  
  #Paramètres de reproduction asexuée
  rb = 0.05,         # Reproduction asexuée de la population backreef
  rf = 0.15,         # Reproduction asexuée de la population forereef
  
  #Paramètres de reproduction sexuée
  sigma_f = 0.5,     # Intensité de la croissance larvaire 
  fecondity = 1,     # Fécondité
  zeta = 1,          # Probabilité de maturation larvaire
  
  # Coefficients d’interactions (γβ)
  gamma_beta_bb = 0.01,    # Influence de backreef sur backreef
  gamma_beta_fb = 0.002,   # Influence de forereef sur backreef
  gamma_beta_ff = 0.2,     # Influence de forereef sur forereef AUTO
  gamma_beta_bf = 0.1,     # Influence de backreef sur forereef ALLO
  
  # Immigration nette (apports externes constants)
  Ib = 0.08,     # Immigration du backreef
  If = 0.09,     # Immigration du forereef
  
  # Capacités de soutien en proportion (basé sur étendue max observée, tiré de l'article)
  Kb = 0.64,  #Capacité de soutien du backreef 0.64 dans article (observé)
  Kf = 0.8    # Capacité de soutien du forereef  0.8 dans article
)

# Conditions initiales  MODELE 2 de nos populations
state <- c(pFallo = 0.01, pFauto = 0.01, pBallo = 0.3, pBauto = 0.1, pBtotal = 0.4)

# Intervalle de temps en années
times <- seq(0, 30, by = 0.1)


# CRÉATION DU MODÈLE DYNAMIQUE
model <- function(time, state, parameters) {
  with(as.list(c(state, parameters)), {
    
    #Intégration de la fonction de perturbation récurente
    pertes_t <- taux_perte(time)
    
    # 1. Séparation de l'équation de la croissance de sous-population avant-récif en 3 équations:
    # Croissance du au recrutement autochtone et à la reproduction asexuée (dFauto/dt)
    dFauto  <- (((pFallo + pFauto) * (rf + (sigma_f * fecondity * zeta * gamma_beta_ff))) * (1 - (pFauto + pFallo) / Kf)) - (pertes_t * (pFauto))
    
    # Croissance du au recrutement allochtone et l'immigration nette (dFallo/dt)
    dFallo  <- (((pBtotal * (sigma_f * fecondity * zeta * gamma_beta_bf)) + If) * (1 - (pFauto + pFallo) / Kf)) - (pertes_t * (pFallo))
    
    
    #2. Sépration de l'équation de la croissance de sous-population après-récif en 3 équations:
    # Croissance du au recrutement autochtone et à la reproduction asexuée (dBauto/dt)
    dBauto  <- ((pBtotal * (rb + (sigma_f * fecondity * zeta * gamma_beta_bb))) * (1 - pBtotal / Kb)) - (pertes_t * pBauto)
    
    # Croissance du au recrutement allochtone et l'immigration nette (dBallo/dt)
    dBallo  <- ((((pFallo + pFauto) * (sigma_f * fecondity * zeta * gamma_beta_fb)) + Ib) * (1 - pBtotal / Kb)) - (pertes_t * pBallo)
    
    # Croissance totale de l'après-récif (dB/dt)
    dBtotal <- (dBallo + dBauto - mortal * pBtotal)
    
    
    list(c(dFallo, dFauto, dBallo, dBauto, dBtotal))
  })
}


# RÉSOLUTION NUMÉRIQUE DU MODÈLE
out <- ode(y = state, times = times, func = model, parms = params)
out <- as.data.frame(out)
out$pFtotal <- out$pFauto + out$pFallo  #calcul de la somme



# GRAPHIQUE
# Mise en forme pour ggplot
plot_data <- out %>%
  select(time, pFallo,pFauto,pFtotal) %>%
  
  #Renommer les paramètres utilisées
  rename(
    Total = pFtotal,
    Allochthonous = pFallo,
    Autochthonous = pFauto
  ) %>%
  pivot_longer(-time, names_to = "Source", values_to = "Value")

# Graphique
ggplot(plot_data, aes(x = time, y = Value, color = Source)) +
  geom_line(size = 1.4) +
  
  #Définition des couleurs
  scale_color_manual(
    values = c(
      "Total" = "black",
      "Allochthonous" = "goldenrod",
      "Autochthonous" = "steelblue"  
    )
  ) +
  
  #Définition des titres
  labs(
    title = "Suivi de la population corallienne (Forereef)",
    subtitle = "Perturbation réelle de ±63% aux 2 ans, immigration standard",
    x = "Temps (années)",
    y = "Couverture corallienne"
  ) +
  
  theme_minimal(base_size = 12)

```

<br>
<br>

Ce troisième graphique représente le rétablissement de la sous-population avec une perturbation survenant tous les 7 ans, et avec une ampleur de 99%.

```{r Graph 3, echo=FALSE, warning=FALSE, message=FALSE}
#ALLER CHERCHER LES PACKAGES NÉCESSAIRES
library(ggplot2)
library(dplyr)
library(tidyr)
library(deSolve)


# DÉFINITION DE LA FONCTION DE PERTURBATION
# Temps de simulation
times <- seq(0,30, by=0.1)

# Perturbation aux 7 ans
# Fonction avec peak = 5 (amplitude de la perturbation équivalente à une perte continue de 0,50/an appliqué sur [width] ans.) pour avoir une vrai chute de 99%
taux_perte <- function(t, peak = 5, period = 7, pulse_width = 1) {
  if ((t %% period) < pulse_width) { 
    return(peak)
  } else {
    return(0) 
  }
}


# Graphique pour visualiser la fonction
plot(times, sapply(times, taux_perte), type = "l",
     ylab = "Taux de perte", xlab = "Temps", col = "red", lwd = 2)


# DÉFINITION DES PARAMÈTRES DU MODÈLE DYNAMIQUE
# Paramètres du modèle
params <- list(
  
  #Taux de mortalité constante du backreef
  mortal = 0.6,
  
  #Paramètres de reproduction asexuée
  rb = 0.05,         # Reproduction asexuée de la population backreef
  rf = 0.15,         # Reproduction asexuée de la population forereef
  
  #Paramètres de reproduction sexuée
  sigma_f = 0.5,     # Intensité de la croissance larvaire 
  fecondity = 1,     # Fécondité
  zeta = 1,          # Probabilité de maturation larvaire
  
  # Coefficients d’interactions (γβ)
  gamma_beta_bb = 0.01,    # Influence de backreef sur backreef
  gamma_beta_fb = 0.002,   # Influence de forereef sur backreef
  gamma_beta_ff = 0.2,     # Influence de forereef sur forereef AUTO
  gamma_beta_bf = 0.1,     # Influence de backreef sur forereef ALLO
  
  # Immigration nette (apports externes constants)
  Ib = 0.08,     # Immigration du backreef
  If = 0.09,     # Immigration du forereef
  
  # Capacités de soutien en proportion (basé sur étendue max observée, tiré de l'article)
  Kb = 0.64,  #Capacité de soutien du backreef 0.64 dans article (observé)
  Kf = 0.8    # Capacité de soutien du forereef  0.8 dans article
)

# Conditions initiales  MODELE 2 de nos populations
state <- c(pFallo = 0.01, pFauto = 0.01, pBallo = 0.3, pBauto = 0.1, pBtotal = 0.4)

# Intervalle de temps en années
times <- seq(0, 30, by = 0.1)


# CRÉATION DU MODÈLE DYNAMIQUE
model <- function(time, state, parameters) {
  with(as.list(c(state, parameters)), {
    
    #Intégration de la fonction de perturbation récurente
    pertes_t <- taux_perte(time)
    
    # 1. Séparation de l'équation de la croissance de sous-population avant-récif en 3 équations:
    # Croissance du au recrutement autochtone et à la reproduction asexuée (dFauto/dt)
    dFauto  <- (((pFallo + pFauto) * (rf + (sigma_f * fecondity * zeta * gamma_beta_ff))) * (1 - (pFauto + pFallo) / Kf)) - (pertes_t * (pFauto))
    
    # Croissance du au recrutement allochtone et l'immigration nette (dFallo/dt)
    dFallo  <- (((pBtotal * (sigma_f * fecondity * zeta * gamma_beta_bf)) + If) * (1 - (pFauto + pFallo) / Kf)) - (pertes_t * (pFallo))
    
    
    #2. Sépration de l'équation de la croissance de sous-population après-récif en 3 équations:
    # Croissance du au recrutement autochtone et à la reproduction asexuée (dBauto/dt)
    dBauto  <- ((pBtotal * (rb + (sigma_f * fecondity * zeta * gamma_beta_bb))) * (1 - pBtotal / Kb)) - (pertes_t * pBauto)
    
    # Croissance du au recrutement allochtone et l'immigration nette (dBallo/dt)
    dBallo  <- ((((pFallo + pFauto) * (sigma_f * fecondity * zeta * gamma_beta_fb)) + Ib) * (1 - pBtotal / Kb)) - (pertes_t * pBallo)
    
    # Croissance totale de l'après-récif (dB/dt)
    dBtotal <- (dBallo + dBauto - mortal * pBtotal)
    
    
    list(c(dFallo, dFauto, dBallo, dBauto, dBtotal))
  })
}


# RÉSOLUTION NUMÉRIQUE DU MODÈLE
out <- ode(y = state, times = times, func = model, parms = params)
out <- as.data.frame(out)
out$pFtotal <- out$pFauto + out$pFallo  #calcul de la somme



# GRAPHIQUE
# Mise en forme pour ggplot
plot_data <- out %>%
  select(time, pFallo,pFauto,pFtotal) %>%
  
  #Renommer les paramètres utilisées
  rename(
    Total = pFtotal,
    Allochthonous = pFallo,
    Autochthonous = pFauto
  ) %>%
  pivot_longer(-time, names_to = "Source", values_to = "Value")

# Graphique
ggplot(plot_data, aes(x = time, y = Value, color = Source)) +
  geom_line(size = 1.4) +
  
  #Définition des couleurs
  scale_color_manual(
    values = c(
      "Total" = "black",
      "Allochthonous" = "goldenrod",
      "Autochthonous" = "steelblue"  
    )
  ) +
  
  #Définition des titres
  labs(
    title = "Suivi de la population corallienne (Forereef)",
    subtitle = "Perturbation réelle de ±99% aux 7 ans, immigration standard",
    x = "Temps (années)",
    y = "Couverture corallienne"
  ) +
  
  theme_minimal(base_size = 12)

```

<br>
<br>

Le quatrième graphique représente la récupération de la sous-population avec des perturbations survenant tous les 2 ans, et d'ampluer de 99%.


```{r Graph 4, echo=FALSE, warning=FALSE, message=FALSE}
#ALLER CHERCHER LES PACKAGES NÉCESSAIRES
library(ggplot2)
library(dplyr)
library(tidyr)
library(deSolve)


# DÉFINITION DE LA FONCTION DE PERTURBATION
# Temps de simulation
times <- seq(0,30, by=0.1)

# Perturbation aux 2 ans
# Fonction avec peak = 5 (amplitude de la perturbation équivalente à une perte continue de 0,50/an appliqué sur [width] ans.) pour avoir une vrai chute de 99%
taux_perte <- function(t, peak = 5, period = 2, pulse_width = 1) {
  if ((t %% period) < pulse_width) { 
    return(peak)
  } else {
    return(0) 
  }
}


# Graphique pour visualiser la fonction
plot(times, sapply(times, taux_perte), type = "l",
     ylab = "Taux de perte", xlab = "Temps", col = "red", lwd = 2)


# DÉFINITION DES PARAMÈTRES DU MODÈLE DYNAMIQUE
# Paramètres du modèle
params <- list(
  
  #Taux de mortalité constante du backreef
  mortal = 0.6,
  
  #Paramètres de reproduction asexuée
  rb = 0.05,         # Reproduction asexuée de la population backreef
  rf = 0.15,         # Reproduction asexuée de la population forereef
  
  #Paramètres de reproduction sexuée
  sigma_f = 0.5,     # Intensité de la croissance larvaire 
  fecondity = 1,     # Fécondité
  zeta = 1,          # Probabilité de maturation larvaire
  
  # Coefficients d’interactions (γβ)
  gamma_beta_bb = 0.01,    # Influence de backreef sur backreef
  gamma_beta_fb = 0.002,   # Influence de forereef sur backreef
  gamma_beta_ff = 0.2,     # Influence de forereef sur forereef AUTO
  gamma_beta_bf = 0.1,     # Influence de backreef sur forereef ALLO
  
  # Immigration nette (apports externes constants)
  Ib = 0.08,     # Immigration du backreef
  If = 0.09,     # Immigration du forereef
  
  # Capacités de soutien en proportion (basé sur étendue max observée, tiré de l'article)
  Kb = 0.64,  #Capacité de soutien du backreef 0.64 dans article (observé)
  Kf = 0.8    # Capacité de soutien du forereef  0.8 dans article
)

# Conditions initiales  MODELE 2 de nos populations
state <- c(pFallo = 0.01, pFauto = 0.01, pBallo = 0.3, pBauto = 0.1, pBtotal = 0.4)

# Intervalle de temps en années
times <- seq(0, 30, by = 0.1)


# CRÉATION DU MODÈLE DYNAMIQUE
model <- function(time, state, parameters) {
  with(as.list(c(state, parameters)), {
    
    #Intégration de la fonction de perturbation récurente
    pertes_t <- taux_perte(time)
    
    # 1. Séparation de l'équation de la croissance de sous-population avant-récif en 3 équations:
    # Croissance du au recrutement autochtone et à la reproduction asexuée (dFauto/dt)
    dFauto  <- (((pFallo + pFauto) * (rf + (sigma_f * fecondity * zeta * gamma_beta_ff))) * (1 - (pFauto + pFallo) / Kf)) - (pertes_t * (pFauto))
    
    # Croissance du au recrutement allochtone et l'immigration nette (dFallo/dt)
    dFallo  <- (((pBtotal * (sigma_f * fecondity * zeta * gamma_beta_bf)) + If) * (1 - (pFauto + pFallo) / Kf)) - (pertes_t * (pFallo))
    
    
    #2. Sépration de l'équation de la croissance de sous-population après-récif en 3 équations:
    # Croissance du au recrutement autochtone et à la reproduction asexuée (dBauto/dt)
    dBauto  <- ((pBtotal * (rb + (sigma_f * fecondity * zeta * gamma_beta_bb))) * (1 - pBtotal / Kb)) - (pertes_t * pBauto)
    
    # Croissance du au recrutement allochtone et l'immigration nette (dBallo/dt)
    dBallo  <- ((((pFallo + pFauto) * (sigma_f * fecondity * zeta * gamma_beta_fb)) + Ib) * (1 - pBtotal / Kb)) - (pertes_t * pBallo)
    
    # Croissance totale de l'après-récif (dB/dt)
    dBtotal <- (dBallo + dBauto - mortal * pBtotal)
    
    
    list(c(dFallo, dFauto, dBallo, dBauto, dBtotal))
  })
}


# RÉSOLUTION NUMÉRIQUE DU MODÈLE
out <- ode(y = state, times = times, func = model, parms = params)
out <- as.data.frame(out)
out$pFtotal <- out$pFauto + out$pFallo  #calcul de la somme



# GRAPHIQUE
# Mise en forme pour ggplot
plot_data <- out %>%
  select(time, pFallo,pFauto,pFtotal) %>%
  
  #Renommer les paramètres utilisées
  rename(
    Total = pFtotal,
    Allochthonous = pFallo,
    Autochthonous = pFauto
  ) %>%
  pivot_longer(-time, names_to = "Source", values_to = "Value")

# Graphique
ggplot(plot_data, aes(x = time, y = Value, color = Source)) +
  geom_line(size = 1.4) +
  
  #Définition des couleurs
  scale_color_manual(
    values = c(
      "Total" = "black",
      "Allochthonous" = "goldenrod",
      "Autochthonous" = "steelblue"  
    )
  ) +
  
  #Définition des titres
  labs(
    title = "Suivi de la population corallienne (Forereef)",
    subtitle = "Perturbation réelle de ±99% aux 2 ans, immigration standard",
    x = "Temps (années)",
    y = "Couverture corallienne"
  ) +
  
  theme_minimal(base_size = 12)

```

<br>

D'autre part, l’article de Torres et al (2024) détermine que c’est
l’immigration des populations lointaines (100-1000 km) qui soutient la
croissance initiale à la suite de perturbations ponctuelles d’étoile de
mer et d'un cyclone. Un phénomène climatique comme El Niño, en
réchauffant les eaux du Pacifique, risque d’affecter simultanément
plusieurs régions récifales, incluant à la fois les populations locales
et les sources distantes de larves. AUtrement dit, un phénomème
climatique peut atteindre toute la métapopulation de coraux, et non
seulement une sous-population. Nous avons donc, pour cette dernière
simulation, baissé l'immigration provenant de la métapopulation,
assumant qu’elle soit également affectée par le fort réchauffement des
eaux. Dans cette simulation, le taux d'immigration Ib et If est donc
diminué de 80%. Les perturbations sont également aux 7 ans. La force de
la perte réelle est de 99%, similaire à l'épisode de 2010. Cette section
vise donc à simuler la récupération du récif dans l'éventualité d'une
perturbation similaire à cette de 2010, mais récurrente et affectant
aussi la métapopulation.


```{r Graph 5, echo=FALSE, warning=FALSE, message=FALSE}
#ALLER CHERCHER LES PACKAGES NÉCESSAIRES
library(ggplot2)
library(dplyr)
library(tidyr)
library(deSolve)


# DÉFINITION DE LA FONCTION DE PERTURBATION
# Temps de simulation
times <- seq(0,30, by=0.1)

# Perturbation aux 7 ans
# Fonction avec peak = 5 (amplitude de la perturbation équivalente à une perte continue de 0,50/an appliqué sur [width] ans.) pour avoir une vrai chute de 99%
taux_perte <- function(t, peak = 5, period = 7, pulse_width = 1) {
  if ((t %% period) < pulse_width) { 
    return(peak)
  } else {
    return(0) 
  }
}


# Graphique pour visualiser la fonction
plot(times, sapply(times, taux_perte), type = "l",
     ylab = "Taux de perte", xlab = "Temps", col = "red", lwd = 2)


# DÉFINITION DES PARAMÈTRES DU MODÈLE DYNAMIQUE
# Paramètres du modèle
params <- list(
  
  #Taux de mortalité constante du backreef
  mortal = 0.6,
  
  #Paramètres de reproduction asexuée
  rb = 0.05,         # Reproduction asexuée de la population backreef
  rf = 0.15,         # Reproduction asexuée de la population forereef
  
  #Paramètres de reproduction sexuée
  sigma_f = 0.5,     # Intensité de la croissance larvaire 
  fecondity = 1,     # Fécondité
  zeta = 1,          # Probabilité de maturation larvaire
  
  # Coefficients d’interactions (γβ)
  gamma_beta_bb = 0.01,    # Influence de backreef sur backreef
  gamma_beta_fb = 0.002,   # Influence de forereef sur backreef
  gamma_beta_ff = 0.2,     # Influence de forereef sur forereef AUTO
  gamma_beta_bf = 0.1,     # Influence de backreef sur forereef ALLO
  
  # Immigration nette (apports externes constants)
  # Diminution de l'immigration en réponse aux perturbations
  Ib = 0.01,      # Immigration du backreef
  If = 0.018,     # Immigration du forereef
  
  # Capacités de soutien en proportion (basé sur étendue max observée, tiré de l'article)
  Kb = 0.64,  #Capacité de soutien du backreef 0.64 dans article (observé)
  Kf = 0.8    # Capacité de soutien du forereef  0.8 dans article
)

# Conditions initiales  MODELE 2 de nos populations
state <- c(pFallo = 0.01, pFauto = 0.01, pBallo = 0.3, pBauto = 0.1, pBtotal = 0.4)

# Intervalle de temps en années
times <- seq(0, 30, by = 0.1)


# CRÉATION DU MODÈLE DYNAMIQUE
model <- function(time, state, parameters) {
  with(as.list(c(state, parameters)), {
    
    #Intégration de la fonction de perturbation récurente
    pertes_t <- taux_perte(time)
    
    # 1. Séparation de l'équation de la croissance de sous-population avant-récif en 3 équations:
    # Croissance du au recrutement autochtone et à la reproduction asexuée (dFauto/dt)
    dFauto  <- (((pFallo + pFauto) * (rf + (sigma_f * fecondity * zeta * gamma_beta_ff))) * (1 - (pFauto + pFallo) / Kf)) - (pertes_t * (pFauto))
    
    # Croissance du au recrutement allochtone et l'immigration nette (dFallo/dt)
    dFallo  <- (((pBtotal * (sigma_f * fecondity * zeta * gamma_beta_bf)) + If) * (1 - (pFauto + pFallo) / Kf)) - (pertes_t * (pFallo))
    
    
    #2. Sépration de l'équation de la croissance de sous-population après-récif en 3 équations:
    # Croissance du au recrutement autochtone et à la reproduction asexuée (dBauto/dt)
    dBauto  <- ((pBtotal * (rb + (sigma_f * fecondity * zeta * gamma_beta_bb))) * (1 - pBtotal / Kb)) - (pertes_t * pBauto)
    
    # Croissance du au recrutement allochtone et l'immigration nette (dBallo/dt)
    dBallo  <- ((((pFallo + pFauto) * (sigma_f * fecondity * zeta * gamma_beta_fb)) + Ib) * (1 - pBtotal / Kb)) - (pertes_t * pBallo)
    
    # Croissance totale de l'après-récif (dB/dt)
    dBtotal <- (dBallo + dBauto - mortal * pBtotal)
    
    
    list(c(dFallo, dFauto, dBallo, dBauto, dBtotal))
  })
}


# RÉSOLUTION NUMÉRIQUE DU MODÈLE
out <- ode(y = state, times = times, func = model, parms = params)
out <- as.data.frame(out)
out$pFtotal <- out$pFauto + out$pFallo  #calcul de la somme



# GRAPHIQUE
# Mise en forme pour ggplot
plot_data <- out %>%
  select(time, pFallo,pFauto,pFtotal) %>%
  
  #Renommer les paramètres utilisées
  rename(
    Total = pFtotal,
    Allochthonous = pFallo,
    Autochthonous = pFauto
  ) %>%
  pivot_longer(-time, names_to = "Source", values_to = "Value")

# Graphique
ggplot(plot_data, aes(x = time, y = Value, color = Source)) +
  geom_line(size = 1.4) +
  
  #Définition des couleurs
  scale_color_manual(
    values = c(
      "Total" = "black",
      "Allochthonous" = "goldenrod",
      "Autochthonous" = "steelblue"  
    )
  ) +
  
  #Définition des titres
  labs(
    title = "Suivi de la population corallienne (Forereef)",
    subtitle = "Perturbation réelle de ±99% aux 7 ans, immigration -80%",
    x = "Temps (années)",
    y = "Couverture corallienne"
  ) +
  
  theme_minimal(base_size = 12)

```

<br>

Voici un tableau récapitulatif des couvertures coralliennes maximales
atteintes dans chaque simulation.

|                                   | Période de 7 ans | Période de 2 ans |
|-----------------------------|----------------------|----------------------|
| Perte réelle 63%                      | 72%              | 27%              |
| Perte réelle 99%                      | 59%              | 11.5%            |
| Perte réelle 99% + baisse immigration | 23%              |  -               |

--------------------------------------------------------------------------------

## **Discussion**

Avec les changements climatiques et les phénomènes de débalancements environnementaux qui se font de plus en présents, nous nous sommes intéressés à comment les sous-populations de coraux sont en mesure de se rétablir selon différents paramètres fixes. Nous nous sommes également intéressés à la différence entre la fréquence des perturbations, et leur ampleur. Notre nouveau modèle consistait à regarder comment une sous-population de corail pouvait se rétablir à travers un environnement où il y a des perturbations répétitives et d’ampleur différentes. Nous avons donc testé plusieurs duos de paramètres afin de comprendre et de différencier la manière dont la population se rétablit à travers le temps.

Tout d’abord, il est important de mentionner que de manière générale, dans les graphiques que nous avons modélisés, la population se rétablit de manière très rapide. Il en ainsi puisque nos équations sont basées sur l’article de Torres et al (2024), et ces chercheurs ont modélisé avec une sous-population qui est en mesure de récupérer très rapidement après une perturbation.

Le premier graphique indique le rétablissement de la sous-population lorsqu’une perturbation se produit à chaque sept ans, et où la perturbation est de moyenne ampleur, soit qu’elle enlève environ 63% des polypes présents. Nous pouvons apercevoir que la sous-population est en mesure de rétablir jusqu’à 72% de sa capacité maximale. Nous pouvons apercevoir qu’au tout début, dès les premières perturbations, c’est la population allochtone qui soutient les sous-populations puisqu’elle reçoit des polypes migrateurs, ce qui l’aide à se rétablir de manière très rapide. 

Or, après quelques perturbations, c’est plutôt l’apport autochtone qui vient soutenir davantage cette sous-population; l’apport allochtone est encore présent, mais de moins grande importance. En effet, comme dans l’article de Torres et al (2024), les pentes de récupération de la sous-population sur la figure 3a peuvent nous indiquer que c’est l’apport allochtone qui grandit généralement de manière plus fréquente après une perturbation. Or, plus l’on avance dans le temps, plus nous pouvons constater qu’il y a une augmentation de l’apport autochtone, et une diminution de l’apport allochtone. Les courbes d’autorecrutement et d’immigration de la figure 3c de l’article de Torres et al (2024) peuvent expliquer en partie ce phénomène. 

Dans cette figure, nous pouvons apercevoir que plus les années avancent, plus l’immigration diminue, alors que l’autorecrutement augmente. Cependant, la figure 3c représente la récupération de la sous-population seulement après une seule perturbation, alors que notre modèle présente des perturbations répétitives. Le changement de la source première à la récupération peut s’expliquer du fait que lorsque la sous-population totale atteint un seuil, hypothétiquement situé autour de 60%, cela permet à la population autochtone de recoloniser et de subvenir à elle-même sans apport allochtone nécessairement. 

Ainsi, dans les premières perturbations, l’apport allochtone est de plus grande importance, mais c’est rapidement l’apport autochtone qui va dominer dans les années futures puisque la perturbation n’est pas assez grande pour que la sous-population ne soit pas en mesure de récupérer par elle-même.

Ensuite, la deuxième figure représente le suivi de la population où il y
a toujours des perturbations à chaque sept ans, mais où la perturbation
enlève 99% de la sous-population. Nous pouvons observer quelques petites
différences du graphique précédent. Tout d’abord, la courbe totale de la
sous-population remonte à une couverture coralienne légèrement plus
faible que lorsque la perturbation enlève 63% des polypes, soit jusqu’à
un recouvrement de 59%. 

Cette observation est relativement normale
puisqu’avec de plus grandes perturbations, la sous-population n’est pas
nécessairement capable de revenir complètement à sa capacité. En
revanche, contrairement au cas où les perturbations sont moins grandes,
ce cas-ci démontre que c’est toujours l’apport allochtone qui contribue
majoritairement à la récupération de la sous-population à travers le
temps. 

De plus, l’apport autochtone baisse jusqu’à pratiquement 0, mais
remonte tout de même à travers les années. Ce qui pourrait expliquer
cette différence avec ce premier graphique est qu’avec une perturbation
intense, la population devient tellement petite que c’est pratiquement
seulement l’immigration qui vient aider la population. C’est avec le
recrutement des larves ayant migrées qu’à ce moment, la sous-population
est donc en mesure de s’autorecruter, ou encore, de faire de la
reproduction asexuée en plus grand nombre, ce qui pourrait ensuite
augmenter son apport autochtone. 

Ainsi, l’apport allochtone est
définitivement plus grand que celui autochtone puisque la perturbation
est si forte que la sous-population n’est pas en mesure d’atteindre un
seuil où elle peut facilement récupérer par elle-même seulement.

Après avoir conçu ces deux graphiques, nous avons changé la fréquence
des perturbations pour deux ans afin d’observer comment des
perturbations plus fréquentes affecteraient notre modèle. La troisième
figure présente une perturbation se produisant à chaque deux ans, et
avec une ampleur d’environ 63%. 

Ce que nous pouvons
d’abord remarquer est que la sous-population totale possède une
proportion beaucoup moins grande que lorsque la perturbation se déroule
à chaque sept ans. La sous-population remonte à 27% de sa couverture
coralienne totale. Cette observation est expliquée par le fait que la
sous-population n’a pas le temps de mieux se rétablir avant qu’une
perturbation arrive en pleine récupération. 

C’est également l’apport
allochtone qui va aider davantage la récupération de la sous-population
que l’apport autochtone, et ce, tout au long des années. Ce qui pourrait
expliquer cette observation est que les perturbations arrivent tellement
rapidement qu’il est difficile pour la population autochtone de se
rétablir et de contribuer de manière significative au recrutement. La
population allochtone est alors celle qui permet le plus grand apport à
la sous-population coralienne puisqu’elle alimente continuellement cette
dernière.

Enfin, la quatrième figure représente encore une fois des perturbations
fréquentes aux deux ans, mais avec un degré perturbateur de 99%. Nous
pouvons remarquer que la sous-population remonte à 11,5%, que qui est
encore plus bas que les autres situations puisque la fréquence et
l’ampleur sont grandes. 

Nous pouvons également remarquer que l’apport
allochtone est définitivement plus grand que l’apport autochtone dans la
sous-population totale. En effet, cela peut être expliqué de la même
manière que le précédent graphique où lorsqu’une perturbation plus
fréquente survient, la sous-population a de la difficulté à récupérer
par elle-même, et donc, l’immigration est ce qui permet à la
sous-population de se remettre de la perturbation, jusqu’à temps qu’une
autre ne survienne. La sous-population n'atteint donc jamais le seuil où
elle peut récupérer par elle-même, de manière autochtone.

Pour aller encore plus loin afin de déterminer une situation où ce n’est
pas seulement une sous-population qui est affectée, mais bien toute la
métapopulation, nous avons décidé de faire un modèle avec une
perturbation fréquente aux 7 ans, enlevant 99% de notre sous-population,
et avec un taux d’immigration cinq fois plus petit que notre paramètre
initial. La baisse de l’immigration permet donc de simuler une situation
où les autres sous-populations sont également affectées, et donc,
qu’elles ne peuvent pas soutenir facilement la sous-population étudiée
en immigration. 

Ainsi, lorsque nous regardons la cinquième figure, nous
pouvons remarquer que c’est la population autochtone qui soutient en
majorité la sous-population. Effectivement, lorsque le taux
d’immigration est bas, c’est plutôt la population autochtone qui sera en
mesure d’aider davantage à la récupération de la sous-population totale.
L’immigration aidera également, mais étant donné que c’est une situation
où toutes les sous-populations composant la métapopulation sont
affectées, l’apport autochtone aidera davantage.

En conclusion, afin d’amener une autre perspective de recherche sur la
récupération d’une sous-population coralienne après une perturbation,
nous avons conçu un modèle évaluant cette récupération lorsqu’il y a des
perturbations à des fréquences différentes, et également d’ampleur
différentes. 

De manière générale, nos résultats ont démontré que lorsque
la perturbation est d’ampleur moyenne et qu’elle n’est pas répétée à une
si grande fréquence, c’est l’apport autochtone qui soutient davantage la
sous-population. En effet, celle-ci atteint un seuil hypothétique de 60%
où elle peut aisément se soutenir par elle-même. D’un autre côté, si la
perturbation est trop grande, ou encore, à une fréquence rapide, la
sous-population n’atteindra ce seuil et elle sera soutenue grandement
par l’apport allochtone. En bref, l’immigration permet un rétablissement
rapide dans n’importe quelle situation.

Notre modélisation se concentrait sur des paramètres constants à travers
à le temps. Afin de créer un modèle se rapprochant le plus de la réalité
possible, il serait intéressant de modéliser une sous-population
coralienne où les paramètres changent à travers le temps. Cette nouvelle
approche permettrait potentiellement de mieux prédire la réaction des
métapopulations de coraux dans les années futures où les changements
climatiques et autres débalancements environnementaux se feront de plus
en plus présents.

--------------------------------------------------------------------------------

## **Références**

