---
title: "Coraux connectés"
author: "Arthrite, Jeannot et Acétaminophène"
date: "2025-03-20"
output: html_document
editor_options: 
  markdown: 
    wrap: 72
---

# **Partie 2 : Proposition d’une nouvelle question** que vous souhaitez approcher qui approfondit l'etude de l'article que vous avez choisi.

## **1. Titre différent de l'article original**

Définir un titre qui reflète la nouvelle problématique.

## **2. Identification du groupe**

Arthrite, Jeannot et Acétaminophène

Amélie LeBlanc
[*Amelie.LeBlanc5\@USherbrooke.ca*](mailto:Amelie.LeBlanc5@USherbrooke.ca){.email}

Jules Saladzius
[*Jules.Saladzius\@USherbrooke.ca*](mailto:Jules.Saladzius@USherbrooke.ca){.email}

Amélie Ironman-Rochon
[*Amelie.Ironman-Rochon\@USherbrooke.ca*](mailto:Amelie.Ironman-Rochon@USherbrooke.ca){.email}

## **3. Résumé (5 points)**

`# Résumé en 100 mots maximum.`

## **4. Introduction (15 points)**

-   Présenter la nouvelle question de recherche.

-   Justifier son importance.

-   Lien avec l’article original.

Il est de plus en plus difficile pour les populations de coraux de survivre aux perturbations en raison des changements climatiques et des conditions environnementales de plus en plus contradictoires (Huang, 2012). Sur toute la planète, le réchauffement des océans par les changements climatiques et l’acidification des eaux peuvent entraîner le blanchissement du corail et plusieurs maladies (Huang, 2012). Avec plusieurs années consécutives de blanchissement, les probabilités que ces populations de coraux meurent et s’éteignent localement sont très élevées (Holstein et al., 2022). Les événements de blanchissement, la pollution et autres perturbations continueront de se produire de plus en plus fréquemment avec les années qui suivent (Holstein et al., 2022). La dégénération par l’anthropisation humaine du corail peut donc mener à sa fragmentation, et cette situation amène une difficulté encore plus grande récupérer (Torres et al., 2025). 

La récupération du corail peut se faire de multiples manières (Torres et al 2025). Les coraux étant des métapopulations, des échanges entre ces métapopulations peut se faire via la migration de larves (Torres et al., 2025). La récupération d’une métapopulation de corail peut se faire de différentes manières; l’immigration de sous-populations venant de loin, l’autorecrutement de sa propre population, des échanges locaux et la croissance asexuée (Torres et al., 2025). Cependant, une bonne récupération après une forte perturbation demande du temps, et la population se retrouve en bonne proportion après plusieurs années (Torres et al., 2025). 

L’article de Torres et al (2025) évaluait les variations et les différents apports de sources de la récupération du corail à travers plusieurs années, soit de 2011 à 2019, où la perturbation venait tout juste d’arriver. Les abondances des populations commençaient donc à une très petite échelle et récupéraient jusqu’en 2019. Or, avec les résultats de cette recherche, nous nous sommes intéressés aux réactions des sous-populations de coraux à la suite de perturbations fréquentes. En effet, avec des épisodes plus fréquents de phénomènes climatiques comme El Niño, une perturbation entraînant un réchauffement des eaux de surface, nous nous sommes questionnés à savoir comment une sous-population de corail peut se rétablir. Plus précisément, comment la sous-population avant-récif réagit face à des perturbations périodiques de fréquence et d’ampleur variées? Nous considérons que cette nouvelle perspective de recherche est importante puisqu’avec les changements climatiques ainsi qu’autres perturbations et phénomènes environnementaux de plus en plus fréquentes et d’ampleur grandissante, regarder comme les sous-populations réagissent est primordiale pour permettre une meilleure compréhension de celles-ci. Cette perspective de recherche permettrait également de prédire comment les sous-populations réagiront dans les années futures, et nous pourrions potentiellement tirer des solutions de cela. 


## **5. Corps du texte (50 points)**

En nous basant sur les modèles de Torres et Al (2025), nous avons
élaborer un modèle à deux populations différentes en interaction. La
première population est celle du "forereef", elle est située à l'avant
du récif corralien, elle recoit directement un flux de larves
colonisatrice, ses conditions sont plus propices à la croissance (moins
de mortalité et meilleure croissance asexuée), et son rétablissement
rapide suite à la grande perturbation de 2010 est bien modélisé et ses
paramètres vitaux isolés. La seconde population, celle du backreef, est
moins adaptée; elle recoit moins de larves de colonies lointaine et subi
une mortalité. Il existe tout de même des échanges entre ces deux
populations, c'est pourquoi nous allons modéliser leur rétablissement
conjoint.

Pour implémenter les perturbations périodiques, nous avons ajouté au
modèle un effet périodique qui soustrait une proportion des coraux
occupés. Ce taux de perte suit une fonction à onde carré, avec comme
paramètres une hauteur (amplitude max des pertes), une périodicité
(fréquence des évènements), et une longeur de marche (durée de la
perturbation). Voici son implémentation et sa représentation.

```{r}
#fonction qui représente la variation de mortalité aux 7 ans
times <- seq(0,30, by=0.1)


taux_perte <- function(t, peak = 0.99, period = 7, pulse_width = 1) {   #peak=amplitude de la perturbation. C'est une perte continue de 0,99/ans appliqué sur [width] ans.
  if ((t %% period) < pulse_width) { 
    return(peak)
  } else {
    
                  #donc si le temps est pas dans la période de perturbation, on retourne 0
    return(0) 
  }
}
#visualisation de cette fonction
plot(times, sapply(times, taux_perte), type = "l",
     ylab = "Taux de perte", xlab = "Temps", col = "red", lwd = 2)
```

Bien que le taux de perte max inscrit soit de 0.99, il est important de
comprendre que la fonction applique en fait pour chaque pas de temps
(0.1 ans) un retrait continue avec un taux de 99%/an. Le fait de
l'appliquer en continue fait que ca ne correspond pas à une perte réelle
de 99%. La perte réelle est plutôt de +\_63% (calculée). Un peak de 5
appliqué sur 1 an correspondrait à une perte réelle de 99%.

Cette fonction est ensuite insérée dans chaque dérivée pour affecter
toutes les populations à la fois.

Notre modèle est une modification des équations 4 de Torres et Al
(2025), en séparant les sources d'approvisionnements en différentes
dérivées pour calculer leurs effets séparément. Il compte donc deux
équations (autochtone et allochtone) par population (forereef et
backreef). L'effectif total de chaque population est donc simplement
calculé par la somme des deux sources.

Nos valeurs de paramètres vitaux sont basés sur différentes sources,
toutes indiquées dans Torres et Al (2025). Pour ce qui est du: taux de
croissance asexué (ra), du taux d'immigration pour chaque sous-pop (If &
Ib), et de la part du transport larvaire et du recrutement (γ ⊙ β); ces
taux ont été déterminés par Torres et Al (2025) en ajustant le modèle
aux données empiriques des séries chronologiques à long terme du récif
corallien Moorea, Polynésie française (MCR LTER). Cela avec des
simulations de Monte-Carlo (n=50) et une optimisation via la méthode de
Differential Evolution (Virtanen et Al. 2020).

Suppositions:

-Les paramètres sont représentatifs et constants dans le temps, et le
rétablissement suite à de nouvelles perturbations seraient comme celui
de la période 2010-2018.

-Les perturbations sont localisée, et les taux d'immigrations restent
constants.

--------------------

Pour évaluer les différents scénarios, nous allons construire 4 figures
représentant des cas de perturbations différentes. Nous allons tester
deux intensité de perturbation. La plus faible, à +-63%, et la plus
forte, à environ 99% de perte de biomasse. Nous allons tester ces deux
tailles de perturbations dans deux scénarios, le premier, ou les
perturbations reviennent aux 7 ans (scénario conservateur), et le
second, où ils surviennent tous les 2 ans (et durent 1 an). Ces périodes
viennent du fait que les épisodes de El Niño ne surviennent pas avec une
période stable. Ils durent environ de 9 à 12 mois et occurrent tous les
2 à 7 ans, avec une tendance à devenir plus fréquents dans les dernières
années. ([https://oceanservice.noaa.gov/facts/ninonina.html](#0))

Calculs

Seul les calculs pour la première situation est affiché. Pour les
figures suivantes, l'argument "peek" de la fonction perte passe à 5, et
l'argument "period" est à 2.

```{r Graph 1, warning=FALSE}
library(ggplot2)
library(dplyr)
library(tidyr)
library(deSolve)
#fonction qui représente la variation de mortalité aux 7 ans
times <- seq(0,30, by=0.1)

#voir photo chatgpt pour comprendre que pour une vrai chute de 99%, il faut peak=5.
taux_perte <- function(t, peak = 1, period = 7, pulse_width = 1) {   #peak=amplitude de la perturbation. C'est une perte continue de 0,50/ans appliqué sur [width] ans.
  if ((t %% period) < pulse_width) { 
    return(peak)
  } else {
    
                  #donc si le temps est pas dans la période de perturbation, on retourne 0
    return(0) 
  }
}
#visualisation de cette fonction
plot(times, sapply(times, taux_perte), type = "l",
     ylab = "Taux de perte", xlab = "Temps", col = "red", lwd = 2)

#Paramètres du modèle
params <- list(
  mortal = 0.6,  #taux de mortalité constante du backreef
  
  rb = 0.05,   #Reproduction autochtone de la population backreef
  rf = 0.15,  #Reproduction autochtone de la population forereef
  sigma_f = 0.5,   #Intensité de la croissance larvaire (829 polypes/colonie)
  fecondity = 1,   #Fécondité
  zeta = 1,   #Probabilité de maturation larvaire
  
  #Coefficients d’interactions (γβ)
  gamma_beta_bb = 0.01,   #Influence de backreef sur backreef
  gamma_beta_fb = 0.002,    #Influence de forereef sur backreef
  gamma_beta_ff = 0.2,    #Influence de forereef sur forereef AUTO
  gamma_beta_bf = 0.1,   #Influence de backreef sur forereef ALLO
  
  #Apports externes constants
  Ib = 0.08,   #Immigration du backreef
  If = 0.09,       #Immigration du forereef
  
  #Capacités de soutien en proportion (basé sur étendue max observée, tiré de l'article)
  Kb = 0.64,     #Capacité de soutien du backreef 0.64 dans article (observé)
  Kf = 0.8     #Capacité de soutien du forereef  0.8 dans article
)



model <- function(time, state, parameters) {
  with(as.list(c(state, parameters)), {
    pertes_t <- taux_perte(time)
    
    dFallo  <- (sigma_f * gamma_beta_bf * fecondity * zeta * pBtotal + If * (1 - (pFauto + pFallo) / Kf)) - (pertes_t * (pFallo))
    dFauto  <- ((pFauto + pFallo) * (rf + sigma_f * gamma_beta_ff * fecondity * zeta) * (1 - (pFauto + pFallo) / Kf)) - (pertes_t * (pFauto))
    
    dBallo  <- (sigma_f * gamma_beta_fb * fecondity * zeta * (pFauto + pFallo) + Ib * (1 - pBtotal / Kb)) - (pertes_t * pBallo)
    dBauto  <- (pBtotal * (rb + sigma_f * gamma_beta_bb * fecondity * zeta) * (1 - pBtotal / Kb)) - (pertes_t * pBauto)
    dBtotal <- (dBallo + dBauto - mortal * pBtotal) 
    
    list(c(dFallo, dFauto, dBallo, dBauto, dBtotal))
  })
}
#Conditions initiales  MODELE 2 de nos populations
state <- c(pFallo = 0.01, pFauto = 0.01, pBallo = 0.3, pBauto = 0.1, pBtotal = 0.4)

#Intervalle de temps en années
times <- seq(0, 30, by = 0.1)

#Résolution numérique du système
out <- ode(y = state, times = times, func = model, parms = params)
out <- as.data.frame(out)
out$pFtotal <- out$pFauto + out$pFallo  #calcul de la somme

#Mise en forme pour ggplot
plot_data <- out %>%
  select(time, pFallo,pFauto,pFtotal) %>%
  rename(
    Total = pFtotal,
    Allochthonous = pFallo,
    Autochthonous = pFauto
  ) %>%
  pivot_longer(-time, names_to = "Source", values_to = "Value")

#Graphique
ggplot(plot_data, aes(x = time, y = Value, color = Source)) +
  geom_line(size = 1.4) +
  scale_color_manual(
    values = c(
      "Total" = "black",
      "Allochthonous" = "goldenrod",
      "Autochthonous" = "steelblue"  
    )
  ) +
  labs(
    title = "Suivi de la population corallienne (Forereef)",
    subtitle = "Perturbation réelle de ±63% aux 7 ans, immigration standard",
    x = "Temps (années)",
    y = "Couverture corallienne"
  ) +
  theme_minimal(base_size = 12)

```

```{r Graph 2, echo=FALSE}
#fonction qui représente la variation de mortalité aux 7 ans
times <- seq(0,30, by=0.1)

#voir photo chatgpt pour comprendre que pour une vrai chute de 99%, il faut peak=5.
taux_perte <- function(t, peak = 1, period = 2, pulse_width = 1) {   #peak=amplitude de la perturbation. C'est une perte continue de 0,50/ans appliqué sur [width] ans.
  if ((t %% period) < pulse_width) { 
    return(peak)
  } else {
    
    #donc si le temps est pas dans la période de perturbation, on retourne 0
    return(0) 
  }
}
#visualisation de cette fonction
plot(times, sapply(times, taux_perte), type = "l",
     ylab = "Taux de perte", xlab = "Temps", col = "red", lwd = 2)


#Paramètres du modèle
params <- list(
  mortal <- 0.6,  #taux de mortalité constante du backreef pck c difficile la vie.
  
  rb = 0.05,   #Taux de croissance autochtone de la population backreef
  rf = 0.15,  #Taux de croissance autochtone de la population forereef
  sigma_f = 0.5,   #Intensité de la croissance larvaire (829 polypes/colonie)
  fecondity = 1,   #Fécondité
  zeta = 1,   #Probabilité de maturation larvaire
  
  #Coefficients d’interactions (γβ)
  gamma_beta_bb = 0.01,   #Influence de backreef sur backreef
  gamma_beta_fb = 0.002,    #Influence de forereef sur backreef
  gamma_beta_ff = 0.2,    #Influence de forereef sur forereef AUTO
  gamma_beta_bf = 0.1,   #Influence de backreef sur forereef ALLO
  
  #Apports externes constants
  Ib = 0.08,   #Immigration du backreef
  If = 0.09,       #Immigration du forereef
  
  #Capacités de soutien en proportion (basé sur étendue max observée, tiré de l'article)
  Kb = 0.64,     #Capacité de soutien du backreef 0.64 dans article (observé)
  Kf = 0.8     #Capacité de soutien du forereef  0.8 dans article
)

# MODELE 2 - Équations différentielles selon les équations 4 ici, j'ai enlevé pftotal, et je l'ai remplacé par la somme. 
model <- function(time, state, parameters) {
  with(as.list(c(state, parameters)), {
    pertes_t <- taux_perte(time)
    
    dFallo  <- (sigma_f * gamma_beta_bf * fecondity * zeta * pBtotal + If * (1 - (pFauto + pFallo) / Kf)) - (pertes_t * (pFallo))
    dFauto  <- ((pFauto + pFallo) * (rf + sigma_f * gamma_beta_ff * fecondity * zeta) * (1 - (pFauto + pFallo) / Kf)) - (pertes_t * (pFauto))
    
    dBallo  <- (sigma_f * gamma_beta_fb * fecondity * zeta * (pFauto + pFallo) + Ib * (1 - pBtotal / Kb)) - (pertes_t * pBallo)
    dBauto  <- (pBtotal * (rb + sigma_f * gamma_beta_bb * fecondity * zeta) * (1 - pBtotal / Kb)) - (pertes_t * pBauto)
    dBtotal <- (dBallo + dBauto - mortal * pBtotal) 
    
    list(c(dFallo, dFauto, dBallo, dBauto, dBtotal))
  })
}
#Conditions initiales  MODELE 2 de nos populations
state <- c(pFallo = 0.01, pFauto = 0.01, pBallo = 0.3, pBauto = 0.1, pBtotal = 0.4)

#Intervalle de temps en années
times <- seq(0, 30, by = 0.1)

#Résolution numérique du système
out <- ode(y = state, times = times, func = model, parms = params)
out <- as.data.frame(out)
out$pFtotal <- out$pFauto + out$pFallo  #calcul de la somme

#Mise en forme pour ggplot
plot_data <- out %>%
  select(time, pFallo,pFauto,pFtotal) %>%
  rename(
    Total = pFtotal,
    Allochthonous = pFallo,
    Autochthonous = pFauto
  ) %>%
  pivot_longer(-time, names_to = "Source", values_to = "Value")

#Graphique
ggplot(plot_data, aes(x = time, y = Value, color = Source)) +
  geom_line(size = 1.4) +
  scale_color_manual(
    values = c(
      "Total" = "black",
      "Allochthonous" = "goldenrod",
      "Autochthonous" = "steelblue"  
    )
  ) +
  labs(
    title = "Suivi de la population corallienne (Forereef)",
    subtitle = "Perturbation réelle de ±63% aux 2 ans, immigration standard",
    x = "Temps (années)",
    y = "Couverture corallienne"
  ) +
  theme_minimal(base_size = 12)


```

```{r Graph 3, echo=FALSE}
#Fonction qui représente la variation de mortalité aux 7 ans
times <- seq(0,30, by=0.1)

#Pour une vrai chute de 99%, il faut peak=5.
taux_perte <- function(t, peak = 5, period = 7, pulse_width = 1) {   #peak=amplitude de la perturbation. C'est une perte continue de 0,50/ans appliqué sur [width] ans.
  if ((t %% period) < pulse_width) { 
    return(peak)
  } else {
    
    #donc si le temps est pas dans la période de perturbation, on retourne 0
    return(0) 
  }
}
#visualisation de cette fonction
plot(times, sapply(times, taux_perte), type = "l",
     ylab = "Taux de perte", xlab = "Temps", col = "red", lwd = 2)


#Paramètres du modèle
params <- list(
  mortal <- 0.6,  #taux de mortalité constante du backreef pck c difficile la vie.
  
  rb = 0.05,   #Taux de croissance autochtone de la population backreef
  rf = 0.15,  #Taux de croissance autochtone de la population forereef
  sigma_f = 0.5,   #Intensité de la croissance larvaire (829 polypes/colonie)
  fecondity = 1,   #Fécondité
  zeta = 1,   #Probabilité de maturation larvaire
  
  #Coefficients d’interactions (γβ)
  gamma_beta_bb = 0.01,   #Influence de backreef sur backreef
  gamma_beta_fb = 0.002,    #Influence de forereef sur backreef
  gamma_beta_ff = 0.2,    #Influence de forereef sur forereef AUTO
  gamma_beta_bf = 0.1,   #Influence de backreef sur forereef ALLO
  
  #Apports externes constants
  Ib = 0.08,   #Immigration du backreef
  If = 0.09,       #Immigration du forereef
  
  #Capacités de soutien en proportion (basé sur étendue max observée, tiré de l'article)
  Kb = 0.64,     #Capacité de soutien du backreef 0.64 dans article (observé)
  Kf = 0.8     #Capacité de soutien du forereef  0.8 dans article
)

# MODELE 2 - Équations différentielles selon les équations 4 ici, j'ai enlevé pftotal, et je l'ai remplacé par la somme. 
model <- function(time, state, parameters) {
  with(as.list(c(state, parameters)), {
    pertes_t <- taux_perte(time)
    
    dFallo  <- (sigma_f * gamma_beta_bf * fecondity * zeta * pBtotal + If * (1 - (pFauto + pFallo) / Kf)) - (pertes_t * (pFallo))
    dFauto  <- ((pFauto + pFallo) * (rf + sigma_f * gamma_beta_ff * fecondity * zeta) * (1 - (pFauto + pFallo) / Kf)) - (pertes_t * (pFauto))
    
    dBallo  <- (sigma_f * gamma_beta_fb * fecondity * zeta * (pFauto + pFallo) + Ib * (1 - pBtotal / Kb)) - (pertes_t * pBallo)
    dBauto  <- (pBtotal * (rb + sigma_f * gamma_beta_bb * fecondity * zeta) * (1 - pBtotal / Kb)) - (pertes_t * pBauto)
    dBtotal <- (dBallo + dBauto - mortal * pBtotal) 
    
    list(c(dFallo, dFauto, dBallo, dBauto, dBtotal))
  })
}
#Conditions initiales  MODELE 2 de nos populations
state <- c(pFallo = 0.01, pFauto = 0.01, pBallo = 0.3, pBauto = 0.1, pBtotal = 0.4)

#Intervalle de temps en années
times <- seq(0, 30, by = 0.1)

#Résolution numérique du système
out <- ode(y = state, times = times, func = model, parms = params)
out <- as.data.frame(out)
out$pFtotal <- out$pFauto + out$pFallo  #calcul de la somme

#Mise en forme pour ggplot
plot_data <- out %>%
  select(time, pFallo,pFauto,pFtotal) %>%
  rename(
    Total = pFtotal,
    Allochthonous = pFallo,
    Autochthonous = pFauto
  ) %>%
  pivot_longer(-time, names_to = "Source", values_to = "Value")

#Graphique
ggplot(plot_data, aes(x = time, y = Value, color = Source)) +
  geom_line(size = 1.4) +
  scale_color_manual(
    values = c(
      "Total" = "black",
      "Allochthonous" = "goldenrod",
      "Autochthonous" = "steelblue"  
    )
  ) +
  labs(
    title = "Suivi de la population corallienne (Forereef)",
    subtitle = "Perturbation réelle de ±99% aux 7 ans, immigration standard",
    x = "Temps (années)",
    y = "Couverture corallienne"
  ) +
  theme_minimal(base_size = 12)

```

```{r Graph 4, echo=FALSE}
# Script graphique peak=5 period=2----
#fonction qui représente la variation de mortalité aux 7 ans
times <- seq(0,30, by=0.1)

#voir photo chatgpt pour comprendre que pour une vrai chute de 99%, il faut peak=5.
taux_perte <- function(t, peak = 5, period = 2, pulse_width = 1) {   #peak=amplitude de la perturbation. C'est une perte continue de 0,50/ans appliqué sur [width] ans.
  if ((t %% period) < pulse_width) { 
    return(peak)
  } else {
    
    #donc si le temps est pas dans la période de perturbation, on retourne 0
    return(0) 
  }
}
#visualisation de cette fonction
plot(times, sapply(times, taux_perte), type = "l",
     ylab = "Taux de perte", xlab = "Temps", col = "red", lwd = 2)


#Paramètres du modèle
params <- list(
  mortal <- 0.6,  #taux de mortalité constante du backreef pck c difficile la vie.
  
  rb = 0.05,   #Taux de croissance autochtone de la population backreef
  rf = 0.15,  #Taux de croissance autochtone de la population forereef
  sigma_f = 0.5,   #Intensité de la croissance larvaire (829 polypes/colonie)
  fecondity = 1,   #Fécondité
  zeta = 1,   #Probabilité de croissance larvaire
  
  #Coefficients d’interactions (ζ(γβ))
  gamma_beta_bb = 0.01,   #Influence de backreef sur backreef
  gamma_beta_fb = 0.002,    #Influence de forereef sur backreef
  gamma_beta_ff = 0.2,    #Influence de forereef sur forereef AUTO
  gamma_beta_bf = 0.1,   #Influence de backreef sur forereef ALLO
  
  #Apports externes constants
  Ib = 0.08,   #Immigration du backreef
  If = 0.09,       #Immigration du forereef
  
  #Capacités de soutien en proportion (basé sur étendue max observée, tiré de l'article)
  Kb = 0.64,     #Capacité de soutien du backreef 0.64 dans article (observé)
  Kf = 0.8     #Capacité de soutien du forereef  0.8 dans article
)

# MODELE 2 - Équations différentielles selon les équations 4 ici, j'ai enlevé pftotal, et je l'ai remplacé par la somme. 
model <- function(time, state, parameters) {
  with(as.list(c(state, parameters)), {
    pertes_t <- taux_perte(time)
    
    dFallo  <- (sigma_f * gamma_beta_bf * fecondity * zeta * pBtotal + If * (1 - (pFauto + pFallo) / Kf)) - (pertes_t * (pFallo))
    dFauto  <- ((pFauto + pFallo) * (rf + sigma_f * gamma_beta_ff * fecondity * zeta) * (1 - (pFauto + pFallo) / Kf)) - (pertes_t * (pFauto))
    
    dBallo  <- (sigma_f * gamma_beta_fb * fecondity * zeta * (pFauto + pFallo) + Ib * (1 - pBtotal / Kb)) - (pertes_t * pBallo)
    dBauto  <- (pBtotal * (rb + sigma_f * gamma_beta_bb * fecondity * zeta) * (1 - pBtotal / Kb)) - (pertes_t * pBauto)
    dBtotal <- (dBallo + dBauto - mortal * pBtotal) 
    
    list(c(dFallo, dFauto, dBallo, dBauto, dBtotal))
  })
}
#Conditions initiales  MODELE 2 de nos populations
state <- c(pFallo = 0.01, pFauto = 0.01, pBallo = 0.3, pBauto = 0.1, pBtotal = 0.4)

#Intervalle de temps en années
times <- seq(0, 30, by = 0.1)

#Résolution numérique du système
out <- ode(y = state, times = times, func = model, parms = params)
out <- as.data.frame(out)
out$pFtotal <- out$pFauto + out$pFallo  #calcul de la somme

#Mise en forme pour ggplot
plot_data <- out %>%
  select(time, pFallo,pFauto,pFtotal) %>%
  rename(
    Total = pFtotal,
    Allochthonous = pFallo,
    Autochthonous = pFauto
  ) %>%
  pivot_longer(-time, names_to = "Source", values_to = "Value")

#Graphique
ggplot(plot_data, aes(x = time, y = Value, color = Source)) +
  geom_line(size = 1.4) +
  scale_color_manual(
    values = c(
      "Total" = "black",
      "Allochthonous" = "goldenrod",
      "Autochthonous" = "steelblue"  
    )
  ) +
  labs(
    title = "Suivi de la population corallienne (Forereef)",
    subtitle = "Perturbation réelle de ±99% aux 2 ans, immigration standard",
    x = "Temps (années)",
    y = "Couverture corallienne"
  ) +
  theme_minimal(base_size = 12)

```

Simulation #5

Dans l’article de Torres et al., c’est l’immigration des populations
lointaines (100-1000 km) qui soutient la croissance initiale suite à la
perturbation ponctuelle d’étoile de mer et de cyclone. Comme le
phénomène El Niño est un événement climatique à grande échelle qui
réchauffe les eaux de surface du Pacifique, il risque d’affecter
simultanément plusieurs régions récifales, incluant à la fois les
populations locales et les sources distantes de larves. Nous avons donc,
pour cette dernière simulation, **baissé l’immigration** provenant de la
métapopulation, assumant qu’elle soit également affectée par le fort
réchauffement des eaux. Dans cette simulation, le taux d'immigration Ib
et If est donc diminué de 80%. Les perturbations sont également au 7
ans, ce qui est peut-être conservateur dans un contexte de réchauffement
climatique. La force de la perte réelle est de 99%, similaire à
l'épisode de 2010. Cette section vise donc à simuler la récupération du
récif dans l'éventualité d'une perturbation similaire à cette de 2010,
mais récurrente.

```{r Graph 5, echo=FALSE, warning=FALSE}
#Fonction qui représente la variation de mortalité aux 7 ans
times <- seq(0,30, by=0.1)

#Pour une vrai chute de 99%, il faut peak=5.
taux_perte <- function(t, peak = 5, period = 7, pulse_width = 1) {   #peak=amplitude de la perturbation. C'est une perte continue de 0,50/ans appliqué sur [width] ans.
  if ((t %% period) < pulse_width) { 
    return(peak)
  } else {
    
    #donc si le temps est pas dans la période de perturbation, on retourne 0
    return(0) 
  }
}
#visualisation de cette fonction
plot(times, sapply(times, taux_perte), type = "l",
     ylab = "Taux de perte", xlab = "Temps", col = "red", lwd = 2)


#Paramètres du modèle
params <- list(
  mortal <- 0.6,  #taux de mortalité constante du backreef pck c difficile la vie.
  
  rb = 0.05,   #Taux de croissance autochtone de la population backreef
  rf = 0.15,  #Taux de croissance autochtone de la population forereef
  sigma_f = 0.5,   #Intensité de la croissance larvaire (829 polypes/colonie)
  fecondity = 1,   #Fécondité
  zeta = 1,   #Probabilité de maturation larvaire
  
  #Coefficients d’interactions (γβ)
  gamma_beta_bb = 0.01,   #Influence de backreef sur backreef
  gamma_beta_fb = 0.002,    #Influence de forereef sur backreef
  gamma_beta_ff = 0.2,    #Influence de forereef sur forereef AUTO
  gamma_beta_bf = 0.1,   #Influence de backreef sur forereef ALLO
  
  #Apports externes constants
  Ib = 0.01,   #Immigration du backreef
  If = 0.018,       #Immigration du forereef
  
  #Capacités de soutien en proportion (basé sur étendue max observée, tiré de l'article)
  Kb = 0.64,     #Capacité de soutien du backreef 0.64 dans article (observé)
  Kf = 0.8     #Capacité de soutien du forereef  0.8 dans article
)

# MODELE 2 - Équations différentielles selon les équations 4 ici, j'ai enlevé pftotal, et je l'ai remplacé par la somme. 
model <- function(time, state, parameters) {
  with(as.list(c(state, parameters)), {
    pertes_t <- taux_perte(time)
    
    dFallo  <- (sigma_f * gamma_beta_bf * fecondity * zeta * pBtotal + If * (1 - (pFauto + pFallo) / Kf)) - (pertes_t * (pFallo))
    dFauto  <- ((pFauto + pFallo) * (rf + sigma_f * gamma_beta_ff * fecondity * zeta) * (1 - (pFauto + pFallo) / Kf)) - (pertes_t * (pFauto))
    
    dBallo  <- (sigma_f * gamma_beta_fb * fecondity * zeta * (pFauto + pFallo) + Ib * (1 - pBtotal / Kb)) - (pertes_t * pBallo)
    dBauto  <- (pBtotal * (rb + sigma_f * gamma_beta_bb * fecondity * zeta) * (1 - pBtotal / Kb)) - (pertes_t * pBauto)
    dBtotal <- (dBallo + dBauto - mortal * pBtotal) 
    
    list(c(dFallo, dFauto, dBallo, dBauto, dBtotal))
  })
}
#Conditions initiales  MODELE 2 de nos populations
state <- c(pFallo = 0.01, pFauto = 0.01, pBallo = 0.3, pBauto = 0.1, pBtotal = 0.4)

#Intervalle de temps en années
times <- seq(0, 30, by = 0.1)

#Résolution numérique du système
out <- ode(y = state, times = times, func = model, parms = params)
out <- as.data.frame(out)
out$pFtotal <- out$pFauto + out$pFallo  #calcul de la somme

#Mise en forme pour ggplot
plot_data <- out %>%
  select(time, pFallo,pFauto,pFtotal) %>%
  rename(
    Total = pFtotal,
    Allochthonous = pFallo,
    Autochthonous = pFauto
  ) %>%
  pivot_longer(-time, names_to = "Source", values_to = "Value")

#Graphique
ggplot(plot_data, aes(x = time, y = Value, color = Source)) +
  geom_line(size = 1.4) +
  scale_color_manual(
    values = c(
      "Total" = "black",
      "Allochthonous" = "goldenrod",
      "Autochthonous" = "steelblue"  
    )
  ) +
  labs(
    title = "Suivi de la population corallienne (Forereef)",
    subtitle = "Perturbation réelle de ±99% aux 7 ans, immigration -80%",
    x = "Temps (années)",
    y = "Couverture corallienne"
  ) +
  theme_minimal(base_size = 12)


```

Résumé des couvertures coralliennes atteinte dans chaque simulation

| Col1                                  | Période de 7 ans | Période de 2 ans |
|-----------------------------|----------------------|----------------------|
| Perte réelle 63%                      | 72%              | 27%              |
| Perte réelle 99%                      | 59%              | 11.5%            |
| Perte réelle 99% + baisse immigration | 23%              |  -               |

Autres notes: la durée de la perturbation est 1 an, alors si c'est aux 2
ans, ca fait juste 1 an de croissance

### **Méthodes**

-   Description du modèle et des nouvelles hypothèses.

-   Paramètres et implémentation en R.

### **Résultats**

-   Figures et analses.

-   Comparaison avec les résultats de l’article original.

## **6. Discussion (25 points)**

-   Interprétation des résultats.

-   Limites et implications biologiques.

-   Perspectives futures.

Avec les changements climatiques et phénomènes de débalancements environnementaux se faisant de plus en présents, nous nous sommes intéressés à comment les sous-populations de coraux sont en mesure de se rétablir selon différents paramètres. Nous nous sommes intéressés à la différence entre la fréquence des perturbations, et leur ampleur également. Notre nouveau modèle consistait à regarder comment une sous-population de corail pouvait se rétablir à travers un environnement où il y a des perturbations répétitives et d’ampleur différentes. Nous avons donc testé plusieurs duos de paramètres afin de comprendre et différencier la manière dont la population se rétablit à travers le temps. 

Tout d’abord, il est important de mentionner que de manière générale, dans les graphiques que nous avons modélisés, la population se rétablit de manière très rapide. Il en ainsi puisque nos équations sont basées sur l’article de Torres et al (2025), et ces chercheurs ont modélisé avec une sous-population qui est en mesure de récupérer très rapidement après une perturbation.

Le premier graphique indique le rétablissement de la sous-population lorsqu’une perturbation se produit à chaque sept ans, et où la perturbation est de moyenne ampleur, soit qu’elle enlève environ 63% des polypes présents. Nous pouvons apercevoir qu’au tout début, dès les premières perturbations, c’est la population allochtone qui soutient les sous-populations puisqu’elle reçoit des polypes migrateurs, ce qui l’aide à se rétablir de manière très rapide. Or, après quelques perturbations, c’est plutôt l’apport autochtone qui vient soutenir davantage cette sous-population; l’apport allochtone est encore présent, mais de moins grande importance. En effet, comme dans l’article de Torres et al (2025), les pentes de récupération de la sous-population sur la figure 3a peuvent nous indiquer que c’est l’apport allochtone qui grandit généralement de manière plus fréquente après une perturbation. Or, plus l’on avance dans le temps, plus nous pouvons constater qu’il y a une augmentation de l’apport autochtone, et une diminution de l’apport allochtone. Les courbes d’autorecrutement et d’immigration de la figure 3c de l’article de Torres et al (2025) peuvent expliquer en partie ce phénomène. Dans cette figure, nous pouvons apercevoir que plus les années avancent, plus l’immigration, que l’on peut qualifier par l’apport allochtone, diminue, alors que l’autorecrutement, soit une portion de l’apport autochtone, augmente. Cependant la figure 3c représente la récupération de la sous-population seulement après une seule perturbation. Dans notre modèle, c’est l’apport autochtone qui augmente plus on avance dans le temps, mais qui survient avec une rapidité grandissante plus la sous-population est soumise à des perturbations. En effet, cela pourrait être expliqué par le fait que plus la sous-population est soumise à des perturbations de grandeur constante, plus elle développe une certaine résistance, et c’est cette résistance qui permet un plus grand apport autochtone.

Ensuite, la deuxième figure représente le suivi de la population où il y a toujours des perturbations à chaque sept ans, mais où la perturbation enlève 99% de la sous-population. Nous pouvons observer quelques petites différences du graphique précédent. Tout d’abord, la courbe totale de la sous-population remonte à une couverture coralienne légèrement plus faible que lorsque la perturbation enlève 63% des polypes. Cette observation est relativement normale puisqu’avec de plus grandes perturbations, la sous-population n’est pas nécessairement capable de revenir complètement à sa capacité de base. En revanche, contrairement au cas où les perturbations sont moins grandes, ce cas-ci démontre que c’est toujours l’apport allochtone qui contribue majoritairement à la récupération de la sous-population à travers le temps. De plus, l’apport autochtone baisse jusqu’à pratiquement 0, mais remonte tout de même à travers les années. Ce qui pourrait expliquer cette différence avec ce premier graphique est qu’avec une perturbation intense, la population devient tellement petite que c’est pratiquement seulement l’immigration qui vient à aider la population. C’est avec le recrutement des larves ayant migrées qu’à ce moment, la sous-population est donc en mesure de s’autorecruter, ou encore, de faire de la reproduction asexuée en plus grand nombre, ce qui pourrait ensuite augmenter son apport autochtone. La perturbation étant tellement grande, la population ne pourrait donc pas développer une certaine résistance à celle-ci, puisqu’elle enlève beaucoup trop d’individus polypes. Ainsi, c’est pourquoi nous pouvons observer l’apport allochtone grandissant à chaque perturbation et un faible décalage entre les courbes allochtone et autochtone.

Après avoir conçu ces deux graphiques, nous avons changé la fréquence des perturbations pour deux ans afin d’observer comment des perturbations plus fréquentes affecteraient notre modèle. La troisième figure présente une perturbation se produisant à chaque deux ans, et avec une ampleur d’environ 63%. En premier lieu, ce que nous pouvons d’abord remarquer est que la sous-population totale ne récupère jamais complètement en termes de couverture coralienne; la proportion est moins grande que lorsque la perturbation se déroule à chaque sept ans. Cette observation est tout à fait normale puisque la sous-population n’a pas le temps de mieux se rétablir avant qu’une perturbation arrive en pleine récupération. C’est également l’apport allochtone qui va aider davantage la récupération de la sous-population que l’apport autochtone, et ce, tout au long des années. Ce qui pourrait expliquer cette observation est que les perturbations arrivent tellement rapidement qu’il est difficile pour la population autochtone de se rétablir et de contribuer de manière significative au recrutement. La population allochtone est alors celle qui permet le plus grand apport à la sous-population coralienne puisqu’elle alimente continuellement cette dernière. 

Pour finir, la quatrième figure représente encore une fois des perturbations fréquentes aux deux ans, mais avec un degré perturbateur de 99%. Une observation intéressante ici est que la sous-population récupère extrêmement rapidement, tellement que la couverture corallienne s’étend jusqu’à une proportion plus grande que si la perturbation se produisait aux sept ans. Cette observation n’est pas logique biologiquement, puisque la sous-population perd rapidement presque tous ses individus polypes, il est donc inconcevable de penser que cette sous-population est capable de récupérer à une si grande vitesse, et d’atteindre une couverture coralienne très élevée par rapport aux autres situations. Nos équations se basent sur une sous-population qui est en mesure de se rétablir rapidement, mais cette situation est probablement la cause d’une erreur dans notre modèle. D’autre part, si nous nous penchons sur la différence de l’apport entre les populations allochtones et autochtones, nous pouvons remarquer que l’apport allochtone est définitivement plus grand que l’apport autochtone dans la sous-population totale. En effet, cela peut être expliqué de la même manière que le précédent graphique où lorsqu’une perturbation plus fréquente survient, la sous-population a de la difficulté à récupérer par elle-même, et donc, l’immigration est ce qui permet à la sous-population de se remettre de la perturbation, jusqu’à temps qu’une autre ne survienne. 

Pour aller encore plus loin afin de déterminer une situation légèrement plus proche de la réalité, nous avons décidé de faire un modèle avec une perturbation fréquente aux 7 ans, enlevant 99% de notre sous-population, mais cette fois-ci, avec un taux d’immigration cinq fois plus petit que notre paramètre initial. Autrement dit, nous voulions observer comment un modèle avec un taux d’immigration beaucoup plus petit peut influencer la manière dont notre population se rétablit. Sans surprise, lorsque nous regardons la cinquième figure, nous pouvons remarquer que c’est la population autochtone qui soutient en majorité la population. Effectivement, lorsque le taux d’immigration est bas, c’est plutôt la population autochtone qui sera en mesure d’aider davantage à la récupération de la sous-population totale.

En conclusion, afin d’amener une autre perspective de recherche sur la récupération d’une sous-population coralienne après une perturbation, nous avons conçu un modèle évaluant cette récupération lorsqu’il y a des perturbations à des fréquences différentes, et également d’ampleur différentes. Nos résultats ont démontré que lorsque les perturbations sont à une période de 7 ans, et que la perturbation est relativement moyenne (63%), c’est l’apport autochtone qui prend le dessus, alors que lorsque qu’une grande perturbation survient (99%), c’est l’apport allochtone qui devient plus grand. Avec les mêmes types de perturbations, mais cette fois avec une période de 2 ans, c’est la population allochtone qui aide le plus la récupération de la sous-population corallienne. La conséquence de la baisse de l’immigration a également été évaluée avec un milieu perturbateur aux 7 ans et à 99%; la population autochtone aidait davantage à la récupération. 

Notre modélisation se concentrait sur des paramètres constants à travers à le temps. Afin de créer un modèle se rapprochant le plus de la réalité possible, il serait intéressant de modéliser une sous-population coralienne où les paramètres changent à travers le temps. Cette nouvelle approche permettrait potentiellement de mieux prédire la réaction des métapopulations de coraux dans les années futures où les changements climatiques et autres débalancements environnementaux se feront de plus en plus présents.


## **7. Références (5 points)**

CopyEdit

`# Insertion automatique des références avec BibTeX bibliography: Nom_de_groupe.bib`

```{r}
# Référence
```
