---
title: "Coraux connectés"
author: "Arthrite, Jeannot et Acétaminophène"
date: "2025-03-20"
output: html_document
---
# **Partie 1 : Reproduction du modèle de l'article**

## **1. Introduction**

Décrire brièvement l’article choisi et la problématique étudiée.

------------------------------------------------------------------------

## **2. Question biologique (1 point)**

Quelle est l'importance du rôle de la croissance asexuée et des trois sources spatialement différentes de larves (allochtone, locale et autochtone) sur la croissance des sous-populations coraliennes d'avant-récif et d'apprès-récif de Pocillopora spp. de la métapopulation du récif coralien Moorea en Polynésie française, entre 2010 et 2019, suite à un déclin important de leur abondance?


------------------------------------------------------------------------

## **3. Hypothèses (2 points)**

Hypothèse 1: La croissance de la population est influencée par la croissance asexuée des individus déjà présent dans la sous-population.

*Explications: Les nouveaux polypes proviennent de la reproduction asexuée chez les individus matures sessiles au sein des populations*



Hypothèse 2: La croissance de la population est influencée par la reproduction sexuée de larves de provenance autochtone, c'est-à-dire située à 1-100m de la sous-population.

*Explication: Les larves proviennent directement de la sous-population*



Hypothèse 3: La croissance de la population est influencée par la reproduction sexuée de larves de provenance locale, c'est-à-dire située à 100m - 10km de la sous-population.

*Explication: Les larves proviennent de la sous-population adjointe*



Hypothèse 4: La croissance de la population est influencée par la reproduction sexuée de larves de provenance allochtone, c'est-à-dire situées à 10-100km de la sous-population.

*Explication: Les larves proviennent d'une population plus éloignée en raison de la fragmentation*


------------------------------------------------------------------------

## **4. Données ou informations pertinentes (6 points)**


*Données utilisées* 

Les données empiriques utilisées liées aux au récif corallien Moorea en Polynésie française ont été récolté dans le cadre d'un projet de séries chronologiques écologiques à long terme (LTER), et se concentre sur les événements survenus sur la côte nord entre 2010 et 2018.


*Organigramme du modèle*




*Tableau des paramètres*

| symboles | Noms des paramètres | 
|:------:|:-----------------:| 
| P | Taille de la population | 
| I | Immigration nette | 
| K | Capacité de soutien | 
| r | Prolifération et mortalité asexuée | 
| $\sigma$ | Classe de taille des recrues | 
| $f$ | Fécondité | 
| $\zeta$ | Probabilité de maturation larvaire | 
| $\gamma$ | Dispersion larvaire | 
| $\beta$ | Probabilité de recrutement |


Inclure la matrice Cij?

 --------------------------------------------------------------------------------

## **5. Méthode (2 points)**

**Modèle des sous-populations**

Le modèle comprend les équations suivantes:

Croissance des sous-populations arrière-récif (P~b~)

$$\frac{dP_b}{dt} = (P_b (r_b + \sigma f \zeta ( \gamma \beta )_{b \rightarrow b} ) + \sigma f \zeta ( \gamma \beta ) _{f \rightarrow b )} P_f + I_b) ( 1 - \frac{P_b}{Kb} )$$

Croissance des sous-populations avant-récif (P~f~)

$$\frac{dP_f}{dt} = (P_b (r_f + \sigma f \zeta ( \gamma \beta )_{f \rightarrow f} ) + \sigma f \zeta ( \gamma \beta ) _{b \rightarrow f )} P_b + I_f) ( 1 - \frac{P_f}{Kf} )$$


Les variables utilisées dans les équations sont:

P = Taille de la population

I = Immigration nette 

K = Capacité de soutien 

r = Prolifération et mortalité asexuée 

$\sigma$ = Classe de taille des recrues 

$f$ = Fécondité 

$\zeta$ = Probabilité de maturation larvaire 

$\gamma$ = Dispersion larvaire 

$\beta$ = Probabilité de recrutement


Les indices $b$ et $f$ représentent respectivement les sous-populations d'arrière-récif et d'avant-récif.

La fécondité ($f$), la probabilité de maturation larvaire ($\zeta$), la dispersion larvaire ($\gamma$), la probabilité de recrutement ($\beta$) et la classe de taille des recrues ($\sigma$) influencent l'ampleur de la reproduction sexuée par recrutement (re).



Les équations peuvent être simplifiée ainsi:

$$\frac{dP}{dt} = [PR + 1](1- \frac{P}{K})$$

où


R = taux de croissance $R=r_a+r_e$
r~e~= $f$$\zeta$$\gamma$$\beta$$\sigma$


**Fonction utiliser**
Simulation avec de Monte Carlo (n=50)
Utilisation de la fonction odeint (package Scipy)?

$$(C_{ij} P_i(t) + Ii ) (1 - \frac{P_i(t)}{K_i} ) < \rho_i(t)$$

où

C = Matrice d'échange

P = Taille de la population

I = Immigration nette

K = Capacité de soutien

$\rho$ = Flux de recrutement


------------------------------------------------------------------------

## **6. Suppositions (4 points)**

-   Suppositions faites dans l’étude.

-   Suppositions sur les données et/ou sur le modèle.

*Données*

*Modèle*

*Autres*
Il existe une métapopulation stade à laquelle les sous-populations sont reliées de manière constante.

Le susbtrat disponible pour la croissance est limité, la capacité de charge est détermine par une combinaison de facteurs locaux (prédation, maladie et dynamique de compétition)

Tous les paramètres du modèle à l'exception de P sont invariants dans le temps

Les récifs sont périodiquement affectés par des perturbations (ex. étoiles de mer à couronne d'épine, cyclones, blanchissement)

L'avant-récif et l'arrière-récif sont impactés différement (avant-récif à plus de perturbation).

Les sous-populations ont évolué de manière différentes depuis la grosse perturbation (Avant-récif = couverture coralienne plus forte, après-récif = déclin corail et hausse macroalgues)

Avant-récif a eu une récupération rapide en 2011

La moitié de tous les oeufs sont fécondés et produisent des planulas viables.

Utiliser un modèle adimensionnel permet de prendre en compte simultanément la croissance asexuée individuelle et la croissance induite par le recrutement, sans avoir à modéliser les transitions entre les stades de vie.

Il ne peut y avoir plus de recrues issues des populations locales que le nombre de larves disponibles.

Les recrues qui parviennent à maturité en petites colonies doivent également être contrainte ($\beta$<=1).

L'auto-recrutement est identique à la croissance asexuées et il s'agit d'une croissance exponentielle non linéaire.

------------------------------------------------------------------------

## **7. Calculs et implémentation en R (12 points)**

-   Code R pour reproduire le modèle.

-   Génération des figures du modèle.

-   Ajout de commentaires explicatifs.

------------------------------------------------------------------------

## **8. Résultats (4 points)**

-   Présentation des résultats obtenus.

-   Figures et analyses.

------------------------------------------------------------------------

## **9. Interprétations biologiques (1 point)**

-   Explication des résultats obtenus.

-   Mise en relation avec les hypothèses de départ.

------------------------------------------------------------------------

# **Partie 2 : Proposition d’une nouvelle question** que vous souhaitez approcher qui approfondit l'etude de l'article que vous avez choisi.

Pt faire ca dans word vu que c'est juste un texte ici.

## **1. Titre différent de l'article original**

Définir un titre qui reflète la nouvelle problématique.

## **2. Identification du groupe**

-   Nom du groupe et des membres.

-   Adresses courriel.

## **3. Résumé (5 points)**

CopyEdit

`# Résumé en 100 mots maximum.`

## **4. Introduction (15 points)**

-   Présenter la nouvelle question de recherche.

-   Justifier son importance.

-   Lien avec l’article original.

## **5. Corps du texte (50 points)**

Nommer les sections selon la logique du projet, par exemple :

### **Méthodes**

-   Description du modèle et des nouvelles hypothèses.

-   Paramètres et implémentation en R.

### **Résultats**

-   Figures et analses.

-   Comparaison avec les résultats de l’article original.

## **6. Discussion (25 points)**

-   Interprétation des résultats.

-   Limites et implications biologiques.

-   Perspectives futures.

## **7. Références (5 points)**

CopyEdit

`# Insertion automatique des références avec BibTeX bibliography: Nom_de_groupe.bib`

```{r}
# Référence
```
---
title: "Coraux connectés"
author: "Arthrite, Jeannot et Acétaminophène"
date: "2025-03-20"
output: html_document
---
# **Partie 1 : Reproduction du modèle de l'article**

## **1. Introduction**

Décrire brièvement l’article choisi et la problématique étudiée.

------------------------------------------------------------------------

## **2. Question biologique (1 point)**

Quelle est l'importance du rôle de la croissance asexuée et des trois sources spatialement différentes de larves (allochtone, locale et autochtone) sur la croissance des sous-populations coraliennes d'avant-récif et d'apprès-récif de Pocillopora spp. de la métapopulation du récif coralien Moorea en Polynésie française, entre 2010 et 2019, suite à un déclin important de leur abondance?


------------------------------------------------------------------------

## **3. Hypothèses (2 points)**

Hypothèse 1: La croissance de la population est influencée par la croissance asexuée des individus déjà présent dans la sous-population.

*Explications: Les nouveaux polypes proviennent de la reproduction asexuée chez les individus matures sessiles au sein des populations*



Hypothèse 2: La croissance de la population est influencée par la reproduction sexuée de larves de provenance autochtone, c'est-à-dire située à 1-100m de la sous-population.

*Explication: Les larves proviennent directement de la sous-population*



Hypothèse 3: La croissance de la population est influencée par la reproduction sexuée de larves de provenance locale, c'est-à-dire située à 100m - 10km de la sous-population.

*Explication: Les larves proviennent de la sous-population adjointe*



Hypothèse 4: La croissance de la population est influencée par la reproduction sexuée de larves de provenance allochtone, c'est-à-dire situées à 10-100km de la sous-population.

*Explication: Les larves proviennent d'une population plus éloignée en raison de la fragmentation*


------------------------------------------------------------------------

## **4. Données ou informations pertinentes (6 points)**


*Données utilisées* 

Les données empiriques utilisées liées aux au récif corallien Moorea en Polynésie française ont été récolté dans le cadre d'un projet de séries chronologiques écologiques à long terme (LTER), et se concentre sur les événements survenus sur la côte nord entre 2010 et 2018.


*Organigramme du modèle*




*Tableau des paramètres*

| symboles | Noms des paramètres | 
|:------:|:-----------------:| 
| P | Taille de la population | 
| I | Immigration nette | 
| K | Capacité de soutien | 
| r | Prolifération et mortalité asexuée | 
| $\sigma$ | Classe de taille des recrues | 
| $f$ | Fécondité | 
| $\zeta$ | Probabilité de maturation larvaire | 
| $\gamma$ | Dispersion larvaire | 
| $\beta$ | Probabilité de recrutement |


Inclure la matrice Cij?

 --------------------------------------------------------------------------------

## **5. Méthode (2 points)**

**Modèle des sous-populations**

Le modèle comprend les équations suivantes:

Croissance des sous-populations arrière-récif (P~b~)

$$\frac{dP_b}{dt} = (P_b (r_b + \sigma f \zeta ( \gamma \beta )_{b \rightarrow b} ) + \sigma f \zeta ( \gamma \beta ) _{f \rightarrow b )} P_f + I_b) ( 1 - \frac{P_b}{Kb} )$$

Croissance des sous-populations avant-récif (P~f~)

$$\frac{dP_f}{dt} = (P_b (r_f + \sigma f \zeta ( \gamma \beta )_{f \rightarrow f} ) + \sigma f \zeta ( \gamma \beta ) _{b \rightarrow f )} P_b + I_f) ( 1 - \frac{P_f}{Kf} )$$


Les variables utilisées dans les équations sont:

P = Taille de la population

I = Immigration nette 

K = Capacité de soutien 

r = Prolifération et mortalité asexuée 

$\sigma$ = Classe de taille des recrues 

$f$ = Fécondité 

$\zeta$ = Probabilité de maturation larvaire 

$\gamma$ = Dispersion larvaire 

$\beta$ = Probabilité de recrutement


Les indices $b$ et $f$ représentent respectivement les sous-populations d'arrière-récif et d'avant-récif.

La fécondité ($f$), la probabilité de maturation larvaire ($\zeta$), la dispersion larvaire ($\gamma$), la probabilité de recrutement ($\beta$) et la classe de taille des recrues ($\sigma$) influencent l'ampleur de la reproduction sexuée par recrutement (re).



Les équations peuvent être simplifiée ainsi:

$$\frac{dP}{dt} = [PR + 1](1- \frac{P}{K})$$

où


R = taux de croissance $R=r_a+r_e$
r~e~= $f$$\zeta$$\gamma$$\beta$$\sigma$


**Fonction utiliser**
Simulation avec de Monte Carlo (n=50)
Utilisation de la fonction odeint (package Scipy)?

$$(C_{ij} P_i(t) + Ii ) (1 - \frac{P_i(t)}{K_i} ) < \rho_i(t)$$

où

C = Matrice d'échange

P = Taille de la population

I = Immigration nette

K = Capacité de soutien

$\rho$ = Flux de recrutement


------------------------------------------------------------------------

## **6. Suppositions (4 points)**

-   Suppositions faites dans l’étude.

-   Suppositions sur les données et/ou sur le modèle.

*Données*

*Modèle*

*Autres*
Il existe une métapopulation stade à laquelle les sous-populations sont reliées de manière constante.

Le susbtrat disponible pour la croissance est limité, la capacité de charge est détermine par une combinaison de facteurs locaux (prédation, maladie et dynamique de compétition)

Tous les paramètres du modèle à l'exception de P sont invariants dans le temps

Les récifs sont périodiquement affectés par des perturbations (ex. étoiles de mer à couronne d'épine, cyclones, blanchissement)

L'avant-récif et l'arrière-récif sont impactés différement (avant-récif à plus de perturbation).

Les sous-populations ont évolué de manière différentes depuis la grosse perturbation (Avant-récif = couverture coralienne plus forte, après-récif = déclin corail et hausse macroalgues)

Avant-récif a eu une récupération rapide en 2011

La moitié de tous les oeufs sont fécondés et produisent des planulas viables.

Utiliser un modèle adimensionnel permet de prendre en compte simultanément la croissance asexuée individuelle et la croissance induite par le recrutement, sans avoir à modéliser les transitions entre les stades de vie.

Il ne peut y avoir plus de recrues issues des populations locales que le nombre de larves disponibles.

Les recrues qui parviennent à maturité en petites colonies doivent également être contrainte ($\beta$<=1).

L'auto-recrutement est identique à la croissance asexuées et il s'agit d'une croissance exponentielle non linéaire.

------------------------------------------------------------------------

## **7. Calculs et implémentation en R (12 points)**

-   Code R pour reproduire le modèle.

-   Génération des figures du modèle.

-   Ajout de commentaires explicatifs.

------------------------------------------------------------------------

## **8. Résultats (4 points)**

-   Présentation des résultats obtenus.

-   Figures et analyses.

------------------------------------------------------------------------

## **9. Interprétations biologiques (1 point)**

-   Explication des résultats obtenus.

-   Mise en relation avec les hypothèses de départ.

------------------------------------------------------------------------

# **Partie 2 : Proposition d’une nouvelle question** que vous souhaitez approcher qui approfondit l'etude de l'article que vous avez choisi.

Pt faire ca dans word vu que c'est juste un texte ici.

## **1. Titre différent de l'article original**

Définir un titre qui reflète la nouvelle problématique.

## **2. Identification du groupe**

-   Nom du groupe et des membres.

-   Adresses courriel.

## **3. Résumé (5 points)**

CopyEdit

`# Résumé en 100 mots maximum.`

## **4. Introduction (15 points)**

-   Présenter la nouvelle question de recherche.

-   Justifier son importance.

-   Lien avec l’article original.

## **5. Corps du texte (50 points)**

Nommer les sections selon la logique du projet, par exemple :

### **Méthodes**

-   Description du modèle et des nouvelles hypothèses.

-   Paramètres et implémentation en R.

### **Résultats**

-   Figures et analses.

-   Comparaison avec les résultats de l’article original.

## **6. Discussion (25 points)**

-   Interprétation des résultats.

-   Limites et implications biologiques.

-   Perspectives futures.

## **7. Références (5 points)**

CopyEdit

`# Insertion automatique des références avec BibTeX bibliography: Nom_de_groupe.bib`

```{r}
# Référence
```
<<<<<<< HEAD
---
title: "Corail"
author: "Amélie LeBlanc"
date: "2025-04-02"
output: html_document
---

---
title: "Coraux connectés"
author: " Amélie Leblanc, Amélie Ironman-Rochon, Jules Saladzius"
date: "2025-03-20"
output: html_document
---

```{r heart_plot, echo=FALSE}
library(ggplot2)

t <- seq(0, 2 * pi, length.out = 100)

# Formule paramétrique pour dessiner un cœur
heart <- data.frame(
  x = 16 * sin(t)^3,
  y = 13 * cos(t) - 5 * cos(2 * t) - 2 * cos(3 * t) - cos(4 * t)
)

# Tracé du cœur
ggplot(heart, aes(x, y)) +
  geom_path(color = "pink", size = 2, lineend = "round") +  # Couleur rouge
  theme_void() +
  theme(panel.background = element_rect(fill = "white")) + # Fond noir
  ggtitle("Paix dans le monde")

```

# **Partie 1 : Reproduction du modèle de l'article**

## **1. Introduction**

Décrire brièvement l’article choisi et la problématique étudiée.

## **2. Question biologique (1 point)**

Quelle est la question biologique abordée dans l’article ?

## **3. Hypothèses (2 points)**

Lister et expliquer les hypothèses étudiées dans l’article.

## **4. Données ou informations pertinentes (6 points)**

-   Présentation des données utilisées.

-   Organigramme du modèle.

-   Tableau des paramètres étudiés.

## **5. Méthode (2 points)**

-   Définition du modèle et des paramètres.

-   Explication détaillée du modèle mathématique.

## **6. Suppositions (4 points)**

-   Suppositions faites dans l’étude.

-   Suppositions sur les données et/ou sur le modèle.

## **7. Calculs et implémentation en R (12 points)**

```{r}
# Chargement des bibliothèques nécessaires 
library(deSolve) 
library(ggplot2) 
library(dplyr) 
```

-   Code R pour reproduire le modèle.

-   Génération des figures du modèle.

-   Ajout de commentaires explicatifs.

## **8. Résultats (4 points)**

-   Présentation des résultats obtenus.

-   Figures et analyses.

## **9. Interprétations biologiques (1 point)**

-   Explication des résultats obtenus.

-   Mise en relation avec les hypothèses de départ.

# **Partie 2 : Proposition d’une nouvelle question** que vous souhaitez approcher qui approfondit l'etude de l'article que vous avez choisi.

Pt faire ca dans word vu que c'est juste un texte ici.

## **1. Titre différent de l'article original**

Définir un titre qui reflète la nouvelle problématique.

## **2. Identification du groupe**

-   Nom du groupe et des membres.

-   Adresses courriel.

## **3. Résumé (5 points)**

CopyEdit

`# Résumé en 100 mots maximum.`

## **4. Introduction (15 points)**

-   Présenter la nouvelle question de recherche.

-   Justifier son importance.

-   Lien avec l’article original.

## **5. Corps du texte (50 points)**

Nommer les sections selon la logique du projet, par exemple :

### **Méthodes**

-   Description du modèle et des nouvelles hypothèses.

-   Paramètres et implémentation en R.

### **Résultats**

-   Figures et analses.

-   Comparaison avec les résultats de l’article original.

## **6. Discussion (25 points)**

-   Interprétation des résultats.

-   Limites et implications biologiques.

-   Perspectives futures.

## **7. Références (5 points)**

CopyEdit

`# Insertion automatique des références avec BibTeX bibliography: Nom_de_groupe.bib`

```{r}
# Référence
```

=======
>>>>>>> c03fab1b12df4372102695b1383e2f950376b554
