---
title: "Coraux connectés"
author: "Arthrite, Jeannot et Acétaminophène"
date: "2025-03-20"
output: html_document
---
blablaba
```{r heart_plot, echo=FALSE}
library(ggplot2)

t <- seq(0, 2 * pi, length.out = 100)

# Formule paramétrique pour dessiner un cœur
heart <- data.frame(
  x = 16 * sin(t)^3,
  y = 13 * cos(t) - 5 * cos(2 * t) - 2 * cos(3 * t) - cos(4 * t)
)

# Tracé du cœur
ggplot(heart, aes(x, y)) +
  geom_path(color = "pink", size = 2, lineend = "round") +  # Couleur rouge
  theme_void() +
  theme(panel.background = element_rect(fill = "white")) + # Fond noir
  ggtitle("Paix dans le monde")

```

# **Partie 1 : Reproduction du modèle de l'article**

## **1. Introduction**

Décrire brièvement l’article choisi et la problématique étudiée.

------------------------------------------------------------------------

## **2. Question biologique (1 point)**

Quelle est l'importance du rôles des trois sources spatialement différentes de larves (allochtone, locale et autochtone) sur la croissance des populations coraliennes de Pocillopora spp. d'avant-récif et d'après-réci de la métapopulation du récif coralien Moorea en Polynésie française, suite à un déclin important de leur abondance.

*Question*: 1. Est-ce qu'on doit spécifier les différentes sources (ex. échelles spatiale) 2. Spécification des années? 3. "importance" est-ce que c'est un bon terme?

------------------------------------------------------------------------

## **3. Hypothèses (2 points)**

Lister et expliquer les hypothèses étudiées dans l’article.

Hypothèse 1: La croissance de la population est influencée par la croissance asexuées, du recrutement sexuel soutenu par les larves originaires de la parcelle, par les larves locales et par les larves de coraux plus distants.

Hypothèse 2: Il est difficile de comprendre la résilience écologique d'un récif sans comprendre les contributions relatives et la dynamique

Hypothèse 3: Une mort locale quasi complète de l'avant-récif en 2010 pour avoir une rôle sur le taux de croissance/rétablissement

*Questions*: 1. Est-ce qu'on doit séparer les hypothèses pour chaque type de provenance des larves, ou ex. reproduction asexué vs sexué? 2. Qu'est-ce que tu entends par expliquer? 3. Hypothèse 2? 4.

------------------------------------------------------------------------

## **4. Données ou informations pertinentes (6 points)**

-   Présentation des données utilisées.

-   Organigramme du modèle.

-   Tableau des paramètres étudiés.

*Données utilisées* Utilisation des données empiriques liées aux au récif corallien Moorea en Polynésie française, récoltés dans le cadre d'un projet de séries chronologiques écologiques à long terme (LTER), et se concentre sur les événements survenus sur la côte nord entre 2010 et 2018.

*Tableau des paramètres*

\|:------:\|:-----------------:\| \| symboles \| Noms des paramètres \| \| P \| Taille de la population \| \| I \| Immigration nette \| \| K \| Capacité de soutien \| \| r \| Prolifération et mortalité asexuée \| \| \$\sigma \| Classe de taille des recrues \| \| $f$ \| Fécondité \| \| truc bizarre \| Probabilité de maturation larvaire \| \| $\gamma$ \| Dispersion larvaire \| \| $\beta$ \| Probabilité de recrutement \|

*Questions*: 1. Onigramme comme figure 1 dans article? 2. Seulement figure et noms pour les paramètres? --------------------------------------------------------------------------------

## **5. Méthode (2 points)**

-   Définition du modèle et des paramètres.

-   Explication détaillée du modèle mathématique.

------------------------------------------------------------------------

## **6. Suppositions (4 points)**

-   Suppositions faites dans l’étude.

-   Suppositions sur les données et/ou sur le modèle.

------------------------------------------------------------------------

## **7. Calculs et implémentation en R (12 points)**

```{r}
# Chargement des bibliothèques nécessaires 
library(deSolve) 
library(ggplot2) 
library(dplyr) 
```

-   Code R pour reproduire le modèle.

-   Génération des figures du modèle.

-   Ajout de commentaires explicatifs.

------------------------------------------------------------------------

## **8. Résultats (4 points)**

-   Présentation des résultats obtenus.

-   Figures et analyses.

------------------------------------------------------------------------

## **9. Interprétations biologiques (1 point)**

-   Explication des résultats obtenus.

-   Mise en relation avec les hypothèses de départ.

------------------------------------------------------------------------

# **Partie 2 : Proposition d’une nouvelle question** que vous souhaitez approcher qui approfondit l'etude de l'article que vous avez choisi.

Pt faire ca dans word vu que c'est juste un texte ici.

## **1. Titre différent de l'article original**

Définir un titre qui reflète la nouvelle problématique.

## **2. Identification du groupe**

-   Nom du groupe et des membres.

-   Adresses courriel.

## **3. Résumé (5 points)**

CopyEdit

`# Résumé en 100 mots maximum.`

## **4. Introduction (15 points)**

-   Présenter la nouvelle question de recherche.

-   Justifier son importance.

-   Lien avec l’article original.

## **5. Corps du texte (50 points)**

Nommer les sections selon la logique du projet, par exemple :

### **Méthodes**

-   Description du modèle et des nouvelles hypothèses.

-   Paramètres et implémentation en R.

### **Résultats**

-   Figures et analses.

-   Comparaison avec les résultats de l’article original.

## **6. Discussion (25 points)**

-   Interprétation des résultats.

-   Limites et implications biologiques.

-   Perspectives futures.

## **7. Références (5 points)**

CopyEdit

`# Insertion automatique des références avec BibTeX bibliography: Nom_de_groupe.bib`

```{r}
# Référence
```
---
title: "Corail"
author: "Amélie LeBlanc"
date: "2025-04-02"
output: html_document
---

---
title: "Coraux connectés"
author: " Amélie Leblanc, Amélie Ironman-Rochon, Jules Saladzius"
date: "2025-03-20"
output: html_document
---

```{r heart_plot, echo=FALSE}
library(ggplot2)

t <- seq(0, 2 * pi, length.out = 100)

# Formule paramétrique pour dessiner un cœur
heart <- data.frame(
  x = 16 * sin(t)^3,
  y = 13 * cos(t) - 5 * cos(2 * t) - 2 * cos(3 * t) - cos(4 * t)
)

# Tracé du cœur
ggplot(heart, aes(x, y)) +
  geom_path(color = "pink", size = 2, lineend = "round") +  # Couleur rouge
  theme_void() +
  theme(panel.background = element_rect(fill = "white")) + # Fond noir
  ggtitle("Paix dans le monde")

```

# **Partie 1 : Reproduction du modèle de l'article**

## **1. Introduction**

Décrire brièvement l’article choisi et la problématique étudiée.

## **2. Question biologique (1 point)**

Quelle est la question biologique abordée dans l’article ?

## **3. Hypothèses (2 points)**

Lister et expliquer les hypothèses étudiées dans l’article.

## **4. Données ou informations pertinentes (6 points)**

-   Présentation des données utilisées.

-   Organigramme du modèle.

-   Tableau des paramètres étudiés.

## **5. Méthode (2 points)**

-   Définition du modèle et des paramètres.

-   Explication détaillée du modèle mathématique.

## **6. Suppositions (4 points)**

-   Suppositions faites dans l’étude.

-   Suppositions sur les données et/ou sur le modèle.

## **7. Calculs et implémentation en R (12 points)**

```{r}
# Chargement des bibliothèques nécessaires 
library(deSolve) 
library(ggplot2) 
library(dplyr) 
```

-   Code R pour reproduire le modèle.

-   Génération des figures du modèle.

-   Ajout de commentaires explicatifs.

## **8. Résultats (4 points)**

-   Présentation des résultats obtenus.

-   Figures et analyses.

## **9. Interprétations biologiques (1 point)**

-   Explication des résultats obtenus.

-   Mise en relation avec les hypothèses de départ.

# **Partie 2 : Proposition d’une nouvelle question** que vous souhaitez approcher qui approfondit l'etude de l'article que vous avez choisi.

Pt faire ca dans word vu que c'est juste un texte ici.

## **1. Titre différent de l'article original**

Définir un titre qui reflète la nouvelle problématique.

## **2. Identification du groupe**

-   Nom du groupe et des membres.

-   Adresses courriel.

## **3. Résumé (5 points)**

CopyEdit

`# Résumé en 100 mots maximum.`

## **4. Introduction (15 points)**

-   Présenter la nouvelle question de recherche.

-   Justifier son importance.

-   Lien avec l’article original.

## **5. Corps du texte (50 points)**

Nommer les sections selon la logique du projet, par exemple :

### **Méthodes**

-   Description du modèle et des nouvelles hypothèses.

-   Paramètres et implémentation en R.

### **Résultats**

-   Figures et analses.

-   Comparaison avec les résultats de l’article original.

## **6. Discussion (25 points)**

-   Interprétation des résultats.

-   Limites et implications biologiques.

-   Perspectives futures.

## **7. Références (5 points)**

CopyEdit

`# Insertion automatique des références avec BibTeX bibliography: Nom_de_groupe.bib`

```{r}
# Référence
```

