---
title: "Corail"
author: "Amélie LeBlanc"
date: "2025-04-02"
output: html_document
---

---
title: "Coraux connectés"
author: " Amélie Leblanc, Amélie Ironman-Rochon, Jules Saladzius"
date: "2025-03-20"
output: html_document
---

```{r heart_plot, echo=FALSE}
library(ggplot2)

t <- seq(0, 2 * pi, length.out = 100)

# Formule paramétrique pour dessiner un cœur
heart <- data.frame(
  x = 16 * sin(t)^3,
  y = 13 * cos(t) - 5 * cos(2 * t) - 2 * cos(3 * t) - cos(4 * t)
)

# Tracé du cœur
ggplot(heart, aes(x, y)) +
  geom_path(color = "pink", size = 2, lineend = "round") +  # Couleur rouge
  theme_void() +
  theme(panel.background = element_rect(fill = "white")) + # Fond noir
  ggtitle("Paix dans le monde")

```

# **Partie 1 : Reproduction du modèle de l'article**

## **1. Introduction**

Décrire brièvement l’article choisi et la problématique étudiée.

## **2. Question biologique (1 point)**

Quelle est la question biologique abordée dans l’article ?

## **3. Hypothèses (2 points)**

Lister et expliquer les hypothèses étudiées dans l’article.

## **4. Données ou informations pertinentes (6 points)**

-   Présentation des données utilisées.

-   Organigramme du modèle.

-   Tableau des paramètres étudiés.

## **5. Méthode (2 points)**

-   Définition du modèle et des paramètres.

-   Explication détaillée du modèle mathématique.

## **6. Suppositions (4 points)**

-   Suppositions faites dans l’étude.

-   Suppositions sur les données et/ou sur le modèle.

## **7. Calculs et implémentation en R (12 points)**

```{r}
# Chargement des bibliothèques nécessaires 
library(deSolve) 
library(ggplot2) 
library(dplyr) 
```

-   Code R pour reproduire le modèle.

-   Génération des figures du modèle.

-   Ajout de commentaires explicatifs.

## **8. Résultats (4 points)**

-   Présentation des résultats obtenus.

-   Figures et analyses.

## **9. Interprétations biologiques (1 point)**

-   Explication des résultats obtenus.

-   Mise en relation avec les hypothèses de départ.

# **Partie 2 : Proposition d’une nouvelle question** que vous souhaitez approcher qui approfondit l'etude de l'article que vous avez choisi.

Pt faire ca dans word vu que c'est juste un texte ici.

## **1. Titre différent de l'article original**

Définir un titre qui reflète la nouvelle problématique.

## **2. Identification du groupe**

-   Nom du groupe et des membres.

-   Adresses courriel.

## **3. Résumé (5 points)**

CopyEdit

`# Résumé en 100 mots maximum.`

## **4. Introduction (15 points)**

-   Présenter la nouvelle question de recherche.

-   Justifier son importance.

-   Lien avec l’article original.

## **5. Corps du texte (50 points)**

Nommer les sections selon la logique du projet, par exemple :

### **Méthodes**

-   Description du modèle et des nouvelles hypothèses.

-   Paramètres et implémentation en R.

### **Résultats**

-   Figures et analses.

-   Comparaison avec les résultats de l’article original.

## **6. Discussion (25 points)**

-   Interprétation des résultats.

-   Limites et implications biologiques.

-   Perspectives futures.

## **7. Références (5 points)**

CopyEdit

`# Insertion automatique des références avec BibTeX bibliography: Nom_de_groupe.bib`

```{r}
# Référence
```

# 

ajjloo c'est jules 4H16
